【裁判字號】    96,上訴,3524
【裁判日期】    980723
【裁判案由】    組織犯罪防制條例等
【裁判全文】
臺灣高等法院刑事判決                96年度上訴字第3524號
上  訴  人  臺灣臺北地方法院檢察署檢察官
上  訴  人
即  被  告  丙○○
                      樓
選任辯護人  黃育勳律師
            邱昱宇律師
上  訴  人
即  被  告  乙○○
            己○○
            癸○○
            甲○○
被      告  壬○○
            庚○○
上列上訴人因被告妨害自由等案件，不服台灣台北地方法院九十
一年度訴字第五四七號，中華民國九十六年六月二十九日第一審
判決（起訴案號：台灣台北地方法院檢察署九十年度偵字第二○
一四八號、第二一九八五號、第二四七八○號、第二五四五三號
、九十一年度偵緝字第三二○號），提起上訴，本院判決如下：
    主  文
原判決關於丙○○恐嚇危害安全、妨害自由暨定執行刑部分、乙○○妨害自由部分、己○○、癸○○、甲○○部分，均撤銷。
丙○○共同以強暴、脅迫使人行無義務之事，處有期徒刑捌月，
減為有期徒刑肆月，如易科罰金，以銀元佰元即新臺幣玖佰元
折算壹日；扣案之萬霖公司辛○○檔案資料中之和解書（含附件
）壹份、附表所示辛○○簽發之支票肆張、本票拾張，均沒收
；又共同以非法方法，剝奪人之行動自由，處有期徒刑拾月，減
為有期徒刑伍月，如易科罰金，以銀元佰元即新臺幣玖佰元折
算壹日。應執行有期徒刑捌月，如易科罰金，以銀元佰元即新
臺幣玖佰元折算壹日。扣案之萬霖公司辛○○檔案資料中之和解
書（含附件）壹份、附表所示辛○○簽發之支票肆張、本票拾
張，均沒收。
己○○共同以非法方法，剝奪人之行動自由，累犯，處有期徒刑
拾月，減為有期徒刑伍月，如易科罰金，以銀元佰元即新臺幣
玖佰元折算壹日。
乙○○共同以非法方法，剝奪人之行動自由，處有期徒刑捌月，
減為有期徒刑肆月，如易科罰金，以銀元佰元即新臺幣玖佰元
折算壹日。
癸○○共同以非法方法，剝奪人之行動自由，累犯，處有期徒刑
捌月，減為有期徒刑肆月，如易科罰金，以銀元佰元即新臺幣
玖佰元折算壹日。
甲○○共同以非法方法，剝奪人之行動自由，處有期徒刑陸月，
如易科罰金，以銀元佰元即新臺幣玖佰元折算壹日，減為有期
徒刑月，如易科罰金，以銀元佰元即新臺幣玖佰元折算壹日
。
其他上訴駁回。
    事  實
一、己○○於民國八十四年四月十八日，因違反槍砲彈藥刀械管
    制條例案件，經台灣基隆方法院判處有期徒刑一年十月，併
    科罰金新台幣（下同）五千元，八十四年九月十九日確定；
    又於八十六年十一月二十九日，因違反槍砲彈藥刀械管制條
    例案件，經原審判處有期徒刑一年，刑後強制工作三年，八
    十七年五月四日確定，八十六年九月二日入監接續執行，於
    八十七年十二月四日縮刑假釋出監，並於八十九年五月十九
    日假釋付保護管束期滿，假釋未經撤銷，執行完畢論；癸○○於八十五年七月十五日，因賭博案件，經台灣基隆地方法
    院判處有期徒刑五月，八十五年十一月十八日確定，又於八
    十六年六月二十日，因賭博案件，經台灣基隆地方法院判處
    有期徒刑六月，八十六年七月十四日確定，八十七年七月二
    十八日執行完畢。
二、丙○○係址設台北縣汐止市○○○路○段八十一號十九樓之
    萬霖財務管理顧問有限公司（下稱萬霖公司）總經理，實際
    負責該公司之營運，並先後僱用甲○○、乙○○、己○○、
    寅○○（經原審判處有期徒刑四月確定，並執行完畢）、子
    ○○（經原審判處有期徒刑三月確定，已執行完畢）、杜其
    叡（經原審判處有期徒刑六月確定，已執行完畢）、陳明坤
    、辰○○（二人經原審通緝中）、謝文琳（經原審判決不受
    理）等人，向所收購不良債權之債務人催討欠款，惟丙○○
    等人不思以正當方式催促債務人還款，竟分別為以下行為：
  (一)萬霖公司於八十九年十二月二十日，與宏岳生物科技實業股
    份有限公司（以下簡稱宏岳公司）及好徠企業股份有限公司
    （以下簡稱好徠公司）簽訂債權附條件買賣契約書及債權讓
    與書，受讓辛○○於八十八年四月十七日、八十八年四月二
    十六日，向宏岳公司及好徠公司借貸之一百萬元、五十萬元
    之借款債權，連利息計一百七十萬元，萬霖公司催收員子○○乃於八十九年十二月二十五日上午九時及九十年一月十八
    日下午二時許，分別與萬霖公司之其他員工六人、二人以恐
    嚇危害安全之方式迫使辛○○答應於九十年三月十五日償還
    前揭借款（此部分丙○○無犯意聯絡），允諾還款期限將至
    ，辛○○無法籌措款項償還，於九十年三月十二日書寫信函
    予萬霖公司總經理丙○○，請求將還款期限延至九十年四月
    十三日，九十年三月十五日上午十時許，丙○○竟基於強制
    之犯意，撥打行動電話與辛○○聯絡，對辛○○恫嚇稱：「
    你今天如果沒還錢就是把我裝肖仔（台語），你等著準備收
    屍。」等語，脅迫辛○○必需依約定期限償還，致使辛○○
    心生畏懼，然因實在無法籌到錢，一再央求丙○○延期，丙○○遂同意清償期延至九十年四月十三日；九十年四月十一
    日，丙○○撥打電話與辛○○聯絡確認，經辛○○請求，雙
    方定於九十年四月十四日下午三時許，在台中市○○路「全
    國飯店」咖啡廳碰面，屆時丙○○偕子○○與另一名不詳姓
    名成年員工前往「全國飯店」咖啡廳與辛○○見面，辛○○
    交付其向友人借得之面額均為十萬元之支票四紙（票載日、
    付款銀行，詳如附表編號至），惟表示已無法再償還其
    他欠款，丙○○接續前揭逼令辛○○償還借款之強制犯意，
    並與關榮達及另一名不詳姓名成年員工基於犯意聯絡與行為
    分擔，由其中一人出示其皮包內類似手槍形狀之物品，使辛○○誤認丙○○擁有槍枝以造成其心理壓力，接著指示辛○○隨其等至「全國飯店」之停車場，由其中一人出拳毆打辛○○之腹部（傷害部分未經告訴）及罵三字經，辛○○乃跪
    地向丙○○等三人求饒，丙○○對辛○○表示，係給辛○○
    一個小小教訓，接著稱還款之最後期限為九十年四月二十五
    日，如不再該最後期限將全部欠款還清，就要開始對其家人
    、親友下手、拍裸照、抹蜜餵螞蟻、坐冰塊等語，辛○○知
    悉已無法再拖欠，因心生畏懼，允諾一定會依期償還，並於
    九十年四月二十五日下午四時許，前往萬霖公司，簽訂和解
    書，及應子○○之指示又簽立面額均為十萬元之本票十二紙
    及面額十一萬元本票一紙（發票日期、付款日期，詳如附表
    編號至），交予萬霖公司，以為欠款餘額之擔保，丙○○、關榮達與萬霖公司某不詳姓名之成年員工，以上開強暴
    、脅迫方式，使辛○○為上述向友人借本票償還借款，及簽
    發本票以供欠款餘額擔保之行無義務之事。
  (二)萬霖公司於九十年十月四日，與許碧峰簽訂債權讓與書，受
    讓許碧峰對於丑○○之損害賠償債權一百零三萬元，萬霖公
    司員工依許碧峰所提供之丑○○相關資料，前往台北縣新莊
    市○○路四十之一號丑○○經營之工廠兼住家查訪，確認丑
    ○○仍在上址經營工廠後，於九十年十月十日上午，丙○○
    與公司員工乙○○、甲○○、杜其叡、陳明坤、己○○、辰
    ○○、謝文琳、寅○○及辰○○之友人癸○○，基於剝奪人
    行動自由之犯意聯絡與行為分擔，由丙○○偕員工杜其叡乘
    同一部車於當日下午十一時許，至上址丑○○之工廠找丑○○催討欠款，乙○○、甲○○、陳明坤、己○○、謝文琳、
    寅○○、辰○○及辰○○之友人癸○○，經丙○○電話通知
    ，亦陸續抵達，除向丑○○說明欲催討債務之來意及巡視該
    工廠內之貨品外，並揚言其等為竹聯幫份子，業已監控其行
    蹤等語，至當日下午二時許離開，離開前復留下載有萬霖公
    司地址之名片，要丑○○於當日下午三時許前往萬霖公司協
    商還款事宜，丑○○亦離開工廠；於當日下午三時許，丑○○未依約至萬霖公司，萬霖公司員工寅○○撥打至丑○○住
    處找人，由丑○○妻子接聽，寅○○於電話中要丑○○之妻
    子轉告丑○○，其等對丑○○家中狀況很瞭解，連丑○○之
    子所駕駛之車輛、車號均知悉，經丑○○妻子轉知丑○○，
    丑○○恐丙○○等人對其家人不利，遂於當日下午五時十九
    分許，前往萬霖公司商談欠款償還事宜，丙○○、乙○○、
    甲○○、杜其叡、陳明坤、癸○○、己○○、辰○○、寅○○見丑○○進入萬霖公司辦公室後，便將該辦公室之門關上
    ，要求丑○○當日先處理五十萬元，另必須答應每隔一星期
    付十萬元，最後一星期付二十萬元，總計一百十萬元，如不
    同意則不得離開該處，並由甲○○、杜其叡、癸○○、辰○○等人看守丑○○，以此方式剝奪丑○○之行動自由。適接
    獲檢舉對丙○○等人實施監控，並於九十年十月九日向原審
    聲請核發搜索票及向台灣台北地方法院檢察署檢察官聲請核
    發拘票之台北市政府警察局刑事警察大隊員警，於當日下午
    五時三十分許，前往萬霖公司拘提丙○○人等人，丑○○始
    脫困，現場並扣得萬霖公司債權檔案資料九十一份（含債務
    人辛○○、陳耀昌、陳勝義＜陳勝昌之父親＞、戊○○、丁○○等人）、與本案無關之授課教材十張、宣傳單五十張＜
    每張內容相同＞、ＤＶＤ六張、磁片七張、錄影帶十三捲、
    竹聯幫天龍堂龍圖騰畫一幅等物。
三、案經被害人辛○○、丑○○訴由台北市政府警察局移請台灣
    台北地方法院檢察署檢察官偵查起訴及移送併辦。
    理  由
壹、證據能力方面：
一、證人丑○○、黃勝雄、李仁省、陳耀昌、辛○○、戊○○、
    證人即共犯辰○○、謝文琳、杜其叡、寅○○、陳明坤、子
    ○○警詢、偵查供述、證人簡忠文偵查供述、證人林錫玲、
    徐紹文、丁○○、黃麗玲、張龍鵬警詢供述：
  (一)證人辛○○於九十年八月二十七日警詢、九十年十月二十九
    日偵訊、證人陳耀昌於九十年八月十七日警詢、九十年十月
    二十九日偵訊、證人戊○○於九十年七月四日警詢、九十年
    十月二十九日偵訊、證人黃勝雄於九十年六月二十九日警詢
    、九十年十月二十九日偵訊、證人即共犯寅○○於九十年十
    月十一日警詢、九十年十月十一日偵訊、證人即共犯子○○
    於九十年十月十日警詢、九十年十月十一日偵訊、九十年十
    一月二十二日偵訊、證人林錫玲於九十年八月十七日警詢、
    證人黃麗玲於九十年七月九日警詢之供述，為審判外之陳述
    ，均屬傳聞證據，惟其等於警詢、檢察官偵訊之供述、均係
    修正刑事訴訟法九十二年九月一日施行前之證言，修正刑事
    訴訟法生效施行前，刑事訴訟制度對證據之種類未設限制，
    關於證據之蒐集與調查，並不限於法院及檢察官始得為之，
    司法警察官或司法警察亦有協助檢察官偵查犯罪之職權，而
    證人寅○○、子○○於偵查時以被告身分所為供述，自未具
    結，證人辛○○、陳耀昌、戊○○、黃勝雄以被害人即告訴
    人身分供述，檢察官未告以具結義務及偽證處罰後，命其等
    朗讀結文後具結，依當時有效施行之刑事訴訟法，並無第一
    百五十八條之三不得作為證據之規定，本院審酌其等供述，
    並非非法取得，亦無證明力明顯過低之情形，且證人辛○○
    、戊○○、子○○於原審及本院審理時、證人寅○○於本院
    審理時，及證人林錫玲、黃麗玲、陳耀昌、黃勝雄於原審審
    理時，以證人身分到庭實施交互詰問，其等具結立於證人之
    地位而為陳述，並使檢察官、上訴人即被告丙○○及其辯護
    人就本案件有詰問證人辛○○、戊○○、子○○、寅○○、
    林錫玲、黃麗玲、陳耀昌、黃勝雄，當時與先前陳述瑕疵之
    機會，踐行保障被告丙○○對於證人辛○○、戊○○、子○○、寅○○、林錫玲、黃麗玲、陳耀昌、黃勝雄之正當詰問
    權，證人辛○○、陳耀昌、戊○○、黃勝雄、寅○○、子○○於警詢、偵查中未經具結之供述，證人林錫玲、黃麗玲於
    警詢之供述，瑕疵即經補正，自得作為其等於審判期日所為
    證言之補強。
  (二)證人丑○○於九十年十月十日警詢、九十年十月二十九日偵
    訊、證人李仁省於九十年七月四日警詢、九十年十月二十九
    日偵訊、證人即共犯謝文琳於九十年十月十日警詢、九十年
    十月十一日偵訊、九十年十一月二十二日偵訊、證人即共犯
    杜其叡於九十年十月十日警詢、九十年十一月十二日偵訊、
    證人即共犯辰○○於九十年十月十日警詢、九十年十月十一
    日偵訊、九十年十一月十二日偵訊、證人即共犯陳明坤於九
    十年十月十日警詢、九十年十月十一日偵訊、證人簡忠文九
    十一年三月五日偵訊、證人徐紹文於九十年七月十日警詢、
    證人丁○○於九十年六月二十日警詢、證人張龍鵬於九十年
    六月十五日警詢之供述，均係於本件繫屬於原審前所為，屬
    修正刑事訴訟法九十二年九月一日施行前之證言，雖原審言
    詞辯論終結前，新修正之刑事訴訟法已生效施行，惟新修正
    刑事訴訟法生效施行前，刑事訴訟制度對證據之種類未設限
    制，關於證據之蒐集與調查，並不限於法院及檢察官始得為
    之，司法警察官或司法警察亦有協助檢察官偵查犯罪之職權
    ，證人謝文琳、杜其叡、辰○○、陳明坤於偵查時以被告身
    分所為供述，自未具結，證人丑○○、李仁省以被害人即告
    訴人身分供述，證人簡文忠以關係人身分供述，檢察官未告
    以具結義務及偽證處罰後，命其等朗讀結文後具結，依當時
    有效施行之刑事訴訟法，並無第一百五十八條之三不得作為
    證據之規定，本院審酌其等供述，並非非法取得，亦無證明
    力明顯過低之情形，是其等依法定程序所製作之詢問筆錄，
    即屬刑事訴訟法第一百六十五條第一項所規定可為證據之筆
    錄之一種，上揭供述證據，均經本院於審判期日依法進行證
    據之調查、辯論，當事人於訴訟上程序權利，已受保障，自
    有證據能力。雖被告丙○○及其辯護人主張證人丑○○、丁○○警詢供述無證據能力，並請求傳訊證人丑○○、丁○○
    到庭詰問，惟證人丑○○、丁○○，於原審審理時，經合法
    傳喚均未到庭，原審囑警方至上開證人住、居所拘提，亦均
    尋覓無著，嗣於本院再依址傳訊證人丑○○、丁○○，二人
    仍未到庭，其中證人丁○○之住所遷至台北市○○區○○路
    四三九號三樓台北市士林區戶政事務所，是其等所在自屬不
    明，而其等於司法警察調查中所為之陳述，均距案發時間非
    久，記憶自較深刻，且均有扣案萬霖公司之債務人檔案所附
    資料可資佐證，應具有可信之特別情況，並為證明犯罪事實
    之存否所必要，依上開規定自有證據能力。
  (三)刑事實務之對人指認，乃經由被害人、共犯或目擊之第三人
    ，指證並確認犯罪嫌疑人之證據方法。現行刑事訴訟法並無
    關於指認程序之規定，如何由證人正確指認犯罪嫌疑人，應
    依個案之具體情形為適當之處理，法務部及司法警察主管機
    關對於指認程序訂頒之要領規範，或學者發表之指認原則，
    僅提供辦案人員參考之資料，證人之指認程序縱有未盡相符
    之處，仍難指為違反法律位階之法定程序。況指認之程序，
    固須注重人權保障，亦須兼顧真實之發現，確保社會正義實
    現之基本目的。查，證人辛○○、林錫玲、黃麗玲、陳耀昌
    、戊○○、黃勝雄、張龍鵬、丁○○於警詢時，已就其等親
    身經歷之見聞詳為陳述，其等依憑個人知覺及記憶所為指認
    ，其中證人黃麗玲、辛○○、戊○○均證稱警方係拿出一疊
    沒有註記姓名之相片，供其等指認（原審卷(四)第六十七頁、
    第六十八頁、第八十四頁、第一七八頁），證人林錫玲、陳
    耀昌則證稱係警方根據其等提供加害者之姓名後，調出照片
    供其等指認（原審卷(四)第七十五頁、第一二八頁），均非出
    於警方之不當暗示至明，此外，查無證據證據足資證明證人
    張龍鵬、黃勝雄、丁○○之指認，於客觀上係出於不當之暗
    示，或悖反經驗或論理法則，且本案亦非認定犯罪事實之唯
    一依據，自不得以警察未採取選擇式之真人列隊指認，或指
    認照片前，由指認人先陳述嫌疑人的特徵，與法務部、內政
    部分別訂頒「法務部對於指認犯罪嫌疑人程序要點」、「人
    犯指認作業要點」、「警察機關實施指認犯罪嫌疑人程序要
    領」等規定之指認程序不符，即認無證據能力。應僅係證據
    證明力之高低之問題，無關證據能力。
二、搜索、扣押筆錄
    按文書，由公務員製作者，應記載製作之年、月、日及其所
    屬機關，由製作人簽名，刑事訴訟法第三十九條固有明文，
    然此規定之目的係為明確公文書之製作時間及製作人，並無
    相當於具結之擔保文書真實性之作用，亦未規範違反此一規
    定之法律效果，故若製作公文書之時間、人別均可得確認，
    縱有未依刑事訴訟法第三十九條記載之事實，仍非屬不得採
    為證據之情形。又搜索、扣押，應制作筆錄，記載實施之年
    、月、日及時間、處所並其他必要之事項；扣押應於筆錄內
    詳記扣押物之名目，或制作目錄附後；筆錄應令依本法命其
    在場之人簽名、蓋章或按指印；第四十二條之規定，於司法
    警察官、司法警察行詢問、搜索、扣押時，準用之；刑事訴
    訟法第四十二條第一項、第二項、第四項及同法第四十三之
    一條分別定有明文。查，本案被告丙○○等人經查獲後，台
    北市政府警察局刑事警察大隊業已就扣案物品製作搜索、扣
    押筆錄（台北市政府警察局刑案偵查卷，下稱警卷，第十八
    頁至第二十二頁）。該筆錄中「執行時告知事項」欄位內之
    筆跡雖與「執行時間」、「受執行人」欄及附後之扣押物品
    目錄表之筆跡顯然相異，然而，該「執行時告知事項」欄內
    各點（包括案由、執行對象、應扣押之物等）均係自搜索票
    之內容轉載（警卷第九頁），屬搜索之人欲行扣押物品預定
    目標之設定（應然面），與上開條文規定應記載搜索、扣押
    之實施情況（實然面）有別，自非屬刑事訴訟法第四十二條
    之所謂「其他必要之事項」範圍，是此部分縱由他人代筆，
    仍無礙於搜索、扣押筆錄之合法性，且該筆錄之「紀錄人」
    欄既已蓋有「偵查員陳志先」之職章以代簽名，自得依此辨
    識該搜索扣押筆錄之製作人，更何況後附之扣押物品目錄表
    每一欄位下方，均已由被告丙○○按捺指印（警卷第二十頁
    至第二十二頁），並無嗣後遭增添之狀況，故該搜索、扣押
    筆錄應具證據能力。被告丙○○之辯護人以本案之搜索筆錄
    並無製作人之簽名，且其中執行時間、有無出示搜索票、告
    知事項、案由之記載、應扣押事項欄之筆跡與其他欄位的筆
    跡不同，因此欠缺應記載之必要事項，主張本案搜索扣押筆
    錄無證據能力，並不足採。
三、被告以外之人於審判外之陳述，雖不符合刑事訴訟法第一百
    五十九條之一至第一百五十九條之四之規定，但經當事人於
    審判程序同意作為證據，法院審酌該言詞陳述或書面陳述作
    成時之情況，認為適當者，亦得為證據；當事人、代理人或
    辯護人於法院調查證據時，知有第一百五十九條第一項不得
    為證據之情形，而未於言詞辯論終結前聲明異議者，視為有
    前項之同意；刑事訴訟法第一百五十九條之五第一項、第二
    項分別定有明文。除被告丙○○及其辯護人爭執證人丑○○
    警詢、偵訊供述、證人丁○○警詢供述、證人辛○○、林錫
    玲、黃麗玲、陳耀昌、戊○○、黃勝雄、江吉雄、張龍鵬、
    丁○○於警詢指認及搜索扣押筆錄之證據能力外，檢察官、
    被告丙○○及其辯護人、被告乙○○、己○○、癸○○、甲○○、壬○○、庚○○，對於本判決下列所引用被告以外之
    人於審判外之陳述（包含書面陳述），於本院準備程序及審
    理時，均表示無意見而不予爭執，且迄至言詞辯論終結前亦
    未再聲明異議，本院審酌上開證據資料製作時之情況，尚無
    違法不當及證明力明顯過低之瑕疵之情形，爰依刑事訴訟法
    第一百五十九條之五第二項規定，認例外均具有證據能力。
貳、實體方面：
甲、有罪部分：
一、訊據被告丙○○否認有強制及剝奪他人行動自由犯行，被告
    乙○○、甲○○、己○○、癸○○均否認有何剝奪他人行動
    自由犯行，(1)被告丙○○辯稱：「…辛○○、丑○○所言不
    實在…」（九十六年九月十日本院準備程序筆錄，本院卷(一)
    第九十七頁正面）、「…當時我不在現場。查訪紀錄表上有
    我的我就會簽字，（九十年）三月十五日他（辛○○）說我
    打電話給他，但紀錄表上沒有，我也不在全國飯店現場…」
    （九十七年十一月十一日本院審判筆錄第十一頁）、「…辛○○部分，全國飯店我沒有去過，當時是子○○去的，我沒
    有與他碰面，他還寫一封信給我；丑○○部分，當天我有去
    工廠，我打電話請寅○○他們來點貨，丑○○來公司時，有
    監視錄影，我也有呈給法院，他是下午五時十九分來公司，
    短短八分鐘，霹靂小組就趕到我的公司…」（九十八年六月
    二十五日本院審判筆錄第三頁）；(2)被告乙○○辯稱：「…
    丑○○說的都不是事實，他們來公司都是自由出入，我並沒
    有妨害他的自由…當時都是寅○○跟他談的，我只有到他的
    辦公室…沒與他說到話…」（九十六年九月十日本院準備程
    序筆錄，本院卷(一)第九十七頁正面、第九十八頁正面）、「
    …丑○○部分，我完全不知道，我當時是到工廠現場點貨，
    下午是他自己到公司來要談債務問題…」（九十八年六月二
    十五日本院審判筆錄第三頁）；(3)被告己○○辯稱：「…我
    有在萬霖上班，但我沒有處理丑○○這個案件…」（九十六
    年九月十日本院準備程序筆錄，本院卷(一)第九十七頁反面）
    、「…我沒有處理丑○○的案子，我當天是處理另一案子，
    找不到人，寅○○打電話給我，要我到丑○○那裡，沒有多
    久就回公司…」（九十八年六月二十五日本院審判筆錄第三
    頁）；(4)被告癸○○辯稱：「…我從來沒有與丑○○說過一
    句話，我也不是萬霖的員工，我是寅○○帶去的…沒有對丑
    ○○做過妨害自由的行為…」（九十六年九月十日本院準備
    程序筆錄，本院卷(一)第九十七頁反面）、「…我並非萬霖公
    司員工，我並不認識丑○○，也沒有與他言語上交談或身體
    上接觸，我那天到現場，是與朋友一起去，到萬霖公司就被
    警察抓了…」（九十八年六月二十五日本院審判筆錄第三頁
    、第四頁）；(5)被告甲○○辯稱：「…我是萬霖的員工，丑
    ○○在警詢筆錄所說的完全不是事實，他的案件是我去處理
    …」（九十六年九月十日本院準備程序筆錄，本院卷(一)第九
    十七頁反面）、「…我不認識丑○○，當天是寅○○約他談
    事情，當天中午我們到現場，寅○○說要盤點，丑○○也與
    員工在那邊盤點，丑○○也對寅○○說當天會前來處理。是
    他自己主動要到公司…」（九十八年六月二十五日本院審判
    筆錄第四頁）等語。
二、經查：
  (一)萬霖公司於八十九年三月四日登記設立，公司登記地址在台
    北市○○區○○街十七號六樓之一，實際辦公地址在台北縣
    汐止市○○○路○段八十一號十九樓，營業項目為應收帳款
    收買業務、企業經營管理顧問業、徵信服務業，公司登記負
    責人為簡文忠，由擔任總經理職務之被告丙○○實際負責管
    理及公司營運，被告乙○○於九十年五月二十八日起，受僱
    於萬霖公司擔任催收員，被告己○○於九十年七月間起，受
    僱於萬霖公司擔任催收員工作，被告甲○○於九十年八月間
    起，受僱於萬霖公司擔任催收員，原審同案被告辰○○於九
    十年七月間，受僱於萬霖公司擔任催收員，原審同案被告杜
    其叡於九十年六月間受僱於萬霖公司擔任催收員，平日從事
    清潔工作，原審同案被告寅○○於八十九年三月四日萬霖公
    司登記設立起，受僱萬霖公司擔任催收員工作一個月即離職
    ，九十年七月間起再度受僱於萬霖公司擔任催收員，陳明坤
    於九十年七月中旬起受僱於萬霖公司擔任催收員，子○○於
    八十九年三月十五日起受僱於萬霖公司擔任被告丙○○司機
    兼行政助理，九十年六月五日離職，謝文琳於九十年四月中
    旬起受僱於萬霖公司，擔任債務催收員，同年七月一日離職
    ，被告癸○○係辰○○友人各情，已據被告丙○○、乙○○
    、己○○、甲○○、癸○○、證人辰○○、杜其叡、寅○○
    、陳明坤、子○○、謝文琳、簡文忠供述在卷，並有萬霖公
    司台北市政府營利事業登記證、經濟部公司執照（警卷第一
    七三頁、第一七四頁）在卷可稽。而萬霖公司於八十九年十
    二月二十日，與宏岳公司及好徠公司簽訂債權附條件買賣契
    約書及債權讓與書，受讓辛○○於八十八年四月十七日、八
    十八年四月二十六日，向宏岳公司及好徠公司借貸之一百萬
    元、五十萬元之債款債權，連利息計一百七十萬元，及於九
    十年十月四日，與許碧峰簽訂債權買賣契約書，受讓丑○○
    因其擔任負責人之公司違反著作權法，經法院判決應賠償許
    碧峰，嗣因該公司解散而未清償之一百零三萬元債權，此亦
    有債權讓與書、債權附條件買賣契約書各一份、以告訴人辛○○為發票人之支票二紙（標示「辛○○、宏岳合約書」之
    藍色封面檔案夾）扣案可證，及萬霖公司債權買賣契約書（
    警卷第二二八頁、第二二九頁）在卷可稽；證人辛○○亦坦
    稱有積欠宏岳公司一百七十萬元之票款債務（警卷第七十九
    頁反面，九十年度偵字第二○一四八號卷第一四二頁反面，
    原審卷(四)第六十四頁），丑○○亦坦認其經營之公司因違反
    著作權法，經法院判處賠償許碧峰一百零三萬元，嗣因公司
    解散而未清償等情（警卷第七十頁反面，九十年度偵字第二
    ○一四八號卷第一四○頁）。至證人丑○○於九十年十月十
    日警詢時證稱，法院判處其經營之公司賠償許碧峰之損害賠
    償數額為一百零八萬（警卷第七十一頁正面），惟依卷附之
    萬霖公司與許碧峰簽訂之債權買賣契約記載萬霖公司受讓之
    債權數額為一百零三萬元，是萬霖公司受讓之債權數額為一
    百零三萬元，警詢筆錄「一百零八萬元」係誤載。
  (二)關於萬霖公司受讓對辛○○之一百七十萬元債權，萬霖公司
    催收員子○○於八十九年十二月二十五日上午九時及九十年
    一月十八日下午二時許，分別會同萬霖公司之其他員工六人
    、二人，與辛○○交涉，辛○○答應於九十年三月十五日償
    還前揭借款，允諾還款期限將至，辛○○猶無法籌措款項償
    還，於九十年三月十二日書寫信函予萬霖公司總經理丙○○
    ，請求將還款期限延至九十年四月十三日等情，已據證人辛○○、子○○陳述甚詳，並有查訪表資料表、信函可稽（標
    示「辛○○、宏岳合約書」之藍色封面檔案夾）。而被告丙○○於九十年三月十五日上午十許，撥打辛○○之行動電話
    向其恐嚇稱：「你今天如沒還錢就是把我肖仔（台語），你
    等著準備收屍。」等語，並與子○○及另一姓名、年籍不詳
    之成年男子，於九十年四月十四日下午三時許，在台中市○○路全國飯店與經其要約前來之辛○○碰面，收受辛○○向
    友人借得之面額均為十萬元之支票四紙（票載日、付款銀行
    ，詳如附表編號至），惟得知辛○○已無法再償還其他
    欠款，由其中一人出示其皮包內類似手槍形狀之物品，使辛○○誤認丙○○擁有槍枝以造成其心理壓力，接著指示辛○○隨其等至「全國飯店」之停車場，由其中一人出拳毆打辛○○之腹部（傷害部分未經告訴）及罵三字經，辛○○乃跪
    地向丙○○等三人求饒，丙○○對辛○○表示，係給辛○○
    一個小小教訓，並稱還款之最後期限為九十年四月二十五日
    ，如不再該最後期限將全部欠款還清，就要開始對其家人、
    親友下手、拍裸照、抹蜜餵螞蟻、坐冰塊等語，使辛○○心
    生畏懼，知悉已無法再拖延，允諾一定會依期償還，並於九
    十年四月二十五日下午四時許，前往萬霖公司，簽訂和解書
    ，並應子○○之指示又簽立面額均為十萬元之本票十二紙及
    面額十一萬元本票一紙（發票日期、付款日期，詳如附表編
    號至），交予萬霖公司，以為欠款餘額之擔保等情，已
    據證人辛○○於警詢、偵查、原審及本院審理時指述甚詳（
    警卷第七十九頁反面至第八十一頁正面；九十年度偵字第一
    四二頁反面、第一四三頁；原審卷(四)第六十四頁至第六十九
    頁），並有辛○○致丙○○之道歉信函一紙、和解書、支票
    四張、本票十三張、萬霖公司訪查表二份、照片二張扣案可
    參（上述藍色封面檔案夾），該信函上所提及之還款日、希
    望延後清償之日與其上開證述之日期均大致相符，而萬霖公
    司訪查表上復記載「元/18 PM2：00約到臺中全國HOTEL咖啡
    廳協談，CM要求能夠讓他延緩到3/15日處理，最基本也有還
    三成，期間會與榮達保持連繫。」、「3/12 AM10：50電聯"
    蔡"R，人不在公司，轉告總機請"蔡"回電」、「3/15蔡來函
    3/13告知，欲於4/13才能付款，電聯絡，仍不在office，又
    留下電話及名字，告知總機，請勿（務）必回電，來電0000
    000000」、「4/11電約辛○○ 4/14 15：00全國大飯店」，
    其時間、地點與證人辛○○之證述，除或因事隔數月造成部
    分日期有一、二日之差距外，其餘均多所吻合，顯然其證詞
    並非虛偽。
  (三)被告丙○○雖辯稱其未負責催討告訴人辛○○之債務，亦未
    於電話中或南下台中恐嚇辛○○云云，而證人子○○亦證稱
    ：「…（請你簡單說明一下跟辛○○討債的過程？）具體的
    過程我忘記了，但是我知道我有跟他見過兩次面，一次在台
    中的全國飯店，一次在我們公司…（這兩次見面時，丙○○
    是否有去？）沒有，但是辛○○到公司的時候是我在接洽的
    ，不過我不確定丙○○當時是否有在公司…（你剛才說你只
    有見過辛○○兩次，為何你之前在警察局九十年十月十日詢
    問時說，八十九年十二月底你有跟丙○○去辛○○在台中市
    的住處，對此有何意見？）我確認有一次我和丙○○南下時
    ，順路去找辛○○，但是沒有找到人，那次是唯一丙○○有
    跟辛○○扯上關係的一次…」（九十六年四月十日原審審判
    筆錄，原審卷(四)第七頁、第八頁）、「…有關九十年四月十
    四日由辛○○開立的支票，是我簽收的，資料夾中的訪查表
    （九十年三月十二日）有一部分是我寫的，及九十年四月十
    一日也是我寫的…（依照表所示，九十年三月十五日、三月
    十二日你有無與辛○○聯絡？）依照紀錄是有的…（聯絡過
    程如何？）九十年三月十二日沒有聯絡到人，九十年三月十
    五日辛○○有來信告知，欲於四月十三日付款…（九十年四
    月十一日訪查紀錄上所記載，你們四月十四日有約到全國大
    飯店？）上面有記載，就是有去…（問全國大飯店係何人去
    ？）我及胡光明、劉志恆三人前去…（丙○○有無前往？）
    沒有…」（九十八年二月五日本院審判筆錄第二頁至第四頁
    ）等語，惟證人子○○關於約辛○○至台中全國大飯店見面
    之次數，與上開扣案之萬霖公司查訪表之記載顯然不符，是
    其證詞之可信度已然有疑；況被告子○○於八十九年十二月
    底某日下午二時許及九十年一月十八日下午一時許，分別與
    萬霖公司之其他員工六人、二人以恐嚇危害安全之方式，迫
    使辛○○同意於九十年三月十五日償還前揭款項等情，已經
    證人辛○○證述在卷（警卷第八十頁，原審卷(四)第六十四頁
    、第六十五頁），是於辛○○遭萬霖公司員工催討債務之初
    ，被告丙○○並未出面，衡情九十年三月十五日，若非被告
    丙○○親自撥打辛○○之行動電話予以恐嚇，原先負責催討
    此案件之人殊無冒用此一辛○○原先不認識之人姓名之理；
    又證人辛○○於警詢指證稱：「…當場提示照片指認，恐嚇
    我的人有丙○○、子○○…等…其餘的我均不認識…」（警
    卷第八十一頁正面），於九十五年十二月十九日原審審理時
    復證稱：「…我在警察局有做這樣的指認，他給我看很多照
    片，並沒有告訴我照片裡面人的名字，我只記得拿槍押我的
    人是誰，多少張照片我記不起來了，他沒有說拿槍的人是誰
    ，只有說我說的人是否有在照片裡面，並不是拿一張、一張
    問我，也沒有告訴我是誰，是事後才告訴我這是誰，警察也
    是怕我亂選，所以給我很多張照片，他當初給我的照片是沒
    有名字的，但是照片是用列表機列出來的照片…」（原審卷
    (四)第六十七頁），是證人辛○○既於未經暗示下，仍能於多
    數照片中指認出被告丙○○，若非確於上開場合與被告丙○○見面，何能如此？可見被告丙○○應曾於九十年四月十四
    日下午三時許，在台中市○○○路上之全國大飯店與辛○○
    見面；而辛○○於和自稱「丙○○」之人通話後，復與被告
    丙○○見面，對於電話中所聽聞聲音及見丙○○並交談後所
    聽聞聲音之同一性並無質疑，顯見先前於九十年三月十五日
    上午十時許，撥打辛○○行動電話並予恐嚇之人，確係被告
    丙○○無誤。
  (四)關於萬霖公司受讓對丑○○之一百零三萬元債權，於九十年
    十月十日上午十一時許，由被告丙○○偕員工即原審同案被
    告杜其叡乘同一部車至台北縣新莊市○○路四十之一號丑○○經營之工廠兼住家，找丑○○催討欠款，被告乙○○、甲○○、己○○、原審同案被告陳明坤、謝文琳、寅○○、辰
    ○○及辰○○之友人即被告癸○○，經被告丙○○電話通知
    ，亦陸續抵達之事實，已據被告丙○○、乙○○、甲○○、
    己○○、癸○○、證人即原審同案被告陳明坤、謝文琳、寅
    ○○、辰○○證述甚詳，其等除向丑○○說明欲催討債務之
    來意及巡視該工廠內之貨品外，並揚言其等為竹聯幫份子，
    業已監控其行蹤等語，至當日下午二時許離開，離開前復留
    下載有萬霖公司地址之名片，要丑○○於當日下午三時許前
    往萬霖公司協商還款事宜，丑○○亦離開工廠；於當日下午
    三時許，丑○○未依約至萬霖公司，萬霖公司員工寅○○撥
    打至丑○○住處找人，由丑○○妻子接聽，寅○○於電話中
    要丑○○之妻子轉告丑○○，其等對丑○○家中狀況很瞭解
    ，連丑○○之子所駕駛之車輛、車號均知悉，經丑○○妻子
    轉知丑○○，丑○○恐丙○○等人對其家人不利，遂於當日
    下午五時十九分許，前往萬霖公司商談欠款償還事宜，丙○○、乙○○、甲○○、杜其叡、陳明坤、癸○○、己○○、
    辰○○、寅○○見丑○○進入萬霖公司辦公室後，便將該辦
    公室之門關上，要求丑○○當日先處理五十萬元，另必須答
    應每隔一星期付十萬元，最後一星期付二十萬元，總計一百
    十萬元，如不同意則不得離開該處，並由甲○○、杜其叡、
    癸○○、辰○○等人看守丑○○等情，已經證人即告訴人丑
    ○○於警詢、偵查指述在卷（警卷第七十頁反面至第七十一
    頁反面，九十年度偵字第二○一四八號卷第一四○頁反面、
    第一四一頁正面）。經警方出示被告丙○○等人相片供指認
    後，證人丑○○亦明確證稱，被告丙○○、乙○○、甲○○
    、癸○○、己○○、證人杜其叡、陳明坤、辰○○等人上午
    曾至其新莊市○○路四十一之一號工廠，下午至萬霖公司亦
    均見其在場，另證人謝文琳上午有至工廠，下午未見在萬霖
    公司，被告丙○○、乙○○、陳明坤、寅○○、己○○，有
    與其交談償還債務問題等語（原審卷第七十一頁反面，九十
    年度偵字第二○一四八號卷第一四○頁反面、第一四一頁正
    面）；台北市政府警察局刑事警察大隊員警於九十年十月十
    日下午五時三十分許，持原審於九十年十月九日核發之搜索
    票及台灣台北地方法院檢察署檢察官於九十年十月九日核發
    對被告丙○○拘票，至上址萬霖公司執行搜索及拘提時，適
    為證人丑○○遭被告丙○○等人剝奪行動自由期間，亦於警
    方查獲後當晚隨同回警局製作上開筆錄，此有台灣台北地方
    法院檢察署檢察官核發拘票、原審法院核發拘票、台北市政
    府警察局刑事警察大隊搜索筆錄、扣押物品目錄表、丑○○
    警詢筆錄記載詢問時間可稽（警卷第一頁、第九頁、第十九
    頁至第二十二頁、第七十頁），因此就該日所發生之事、參
    與之人等相關細節，其記憶應甚清晰而無誤認之虞。況且，
    證人丑○○與被告丙○○等人既係於九十年十月十日上午始
    第一次見面，彼此間並無仇怨，丑○○自始承認積欠原債權
    人許碧峰債務之事實，復於未報警求助之情形下主動於同日
    下午至萬霖公司找被告丙○○等人協調償債事宜，衡情若非
    確有遭受剝奪行動自由等情，以證人丑○○身為債務人怕事
    、逃避之保守心態，豈有另行惹起事端而為上開證述之必要
    ，因此證人丑○○於警方詢問時所為之證述，雖未經過具結
    之擔保，然其誣指他人犯罪之可能性既甚低，且其證詞亦未
    有何明顯矛盾相左之處，因此證人丑○○之證言應與事實相
    符，堪以採信。
  (五)至於，
  (1)被告癸○○並非萬霖公司員工等情，有證人即被告丙○○、
    子○○於九十六年四月十日原審審理時證述無誤（原審卷(五)
    第八頁、第九頁、第十頁），扣案之萬霖公司人事資料卡、
    勞工保險卡、履歷表（警卷第一九二頁至第二一三頁）等，
    亦未曾發現被告癸○○曾經任職萬霖公司之資料，是其此部
    分所辯固堪採信。然被告癸○○既已自承其於九十年十月十
    日，是先打電話得知萬霖公司將到丑○○工廠有所行動，便
    將車開到工廠還辰○○，並與當時在場人等一同坐辰○○的
    車回萬霖公司等語（警卷第三十七頁反面），衡情被告癸○○若未參與被告丙○○對丑○○催討欠款行為，與其等無犯
    意聯絡與行為分擔，由於被告丙○○等人上午至丑○○工廠
    催討欠款債務時，已對丑○○出言恐嚇，脅迫丑○○，當日
    下午三時許，主動至萬霖公司談償債事宜，在場之被告癸○○自已目賭，衡情被告癸○○如僅係找朋友辰○○，當會立
    即離開，以免因被告丙○○等人以脅迫方式催討債務，日後
    為警查獲後，以共犯移送偵辦，惟被告癸○○自上午至丑○○工廠與辰○○等人碰面後，即與丙○○等人待在該處，之
    後離開亦隨其等回萬霖公司，直至丑○○至萬霖公司談判，
    甚至警察到場搜索，其始終在場，顯見被告癸○○於九十年
    十月十日確實係與被告丙○○等人一同行動，參以證人丑○○亦證稱，被告癸○○等其餘四人當時係在場負責倒茶水，
    及看護其、防其逃跑等語（警卷第七十一頁反面），顯然被
    告癸○○就被告丙○○等人剝奪告訴人丑○○行動自由犯行
    ，亦有犯意聯絡與行為分擔，而上開行為非屬身分犯之性質
    ，其參與者自不以萬霖公司之員工為限，故被告癸○○以上
    開理由置辯，仍無礙於其犯行之認定。
  (2)被告丙○○雖提出光碟一份及照片七張，欲以證明證人丑○○並無遭受剝奪行動自由云云（原審卷(三)第三三○頁反面之
    勘驗筆錄、同卷第三○五頁至第三○七頁、原審卷(五)第六十
    四頁、第六十五頁），依照片顯示，照片中之男子均獨自行
    動，並無他人相隨，光碟內容亦顯示在畫面中大樓大廳有一
    男子從畫面上方往畫面下方步行，嗣該男子獨自沿走廊往畫
    面下方方向走去，監視錄影畫面電子資料有顯示「１９Ｆ」
    之字樣等情，該等畫面、照片亦僅能顯示該男子於九十年十
    月十日下午五時十九分進入大廳並搭乘電梯前往十九樓，及
    於同日下午五時二十一分許於十九樓之走道上行走之事實，
    然無法以此證據證明該男子嗣後進入萬霖公司辦公室後，並
    未遭被告丙○○等人剝奪行動自由之事實，是本院尚無從以
    其提出之上開證據，作為有利被告丙○○等人認定之依據。
  (3)證人寅○○於九十八年四月九日本院審理時證稱：「…（九
    十年十月十日，你有無到五股五工路四十之一號地點？）有
    …當時是陳總（被告丙○○）打電話要我過去的，我就直接
    到露天工廠…丙○○說丑○○說下午三點會到公司…工廠的
    器具可以變賣掉，要我清理…（工廠器具可以變賣，丙○○
    有無對你說，是他要求丑○○，還是丑○○答應的？）丙○○對我說，丑○○說工廠的器具可以變賣，來處理一下債務
    問題…有。我大約三點過後打電話，因為在五股工廠時，丙○○交代丑○○三點會到公司，過了三點我打電話聯絡，是
    丑○○的太太接的…他到了公司之後，只有我與他二人直接
    在我的辦公室說話。我們就談論到債務問題，他說目前有一
    些困難需要有一段時間，我說好，我就直接出來，後來我辦
    公室就有乙○○、己○○進入…（在你們談的過程，有無對
    丑○○作不法行為？提示丑○○警詢筆錄並朗讀）丑○○所
    述不對，他來的時候，是我與他在辦公室談，沒有談到金額
    的事情…（有無人擋住辦公室出入口，不讓他自由進出？）
    沒有，他來有打電話、上廁所…（有無人對他說，要依照分
    期方法，否則今日不能離開？）沒有…（到萬霖公司時，丙○○有無與丑○○碰到面？）我確定沒有…從丑○○到公司
    ，我就請他進我辦公室談，之後我出來己○○等人入我辦公
    室，之後沒有多久警方就來了…」（九十八年四月九日本院
    審判筆錄第三頁、第四頁、第六頁、第七頁）等語，證述當
    日向丑○○催討債務之過程平和。惟九十年十月十日上午十
    一時許，被告丙○○等人計十人陸續抵達丑○○之工廠，以
    恐嚇方式，向丑○○催討債務，直至當日下午二時許始全部
    離開，離去前吩付丑○○當日下午三時主動前往萬霖公司談
    償債方案，屆時丑○○未出現，寅○○撥打電話至工廠，由
    丑○○之妻接聽，寅○○以恐嚇方式，要丑○○妻轉知丑○○，丑○○乃於當日下午五時十九分許抵達萬霖公司，並於
    進入萬霖公司即遭剝奪行動自由各情，已據證人丑○○指述
    甚詳。衡情被告丙○○等人如係以平和方式催討債務，鮮需
    多達十人前去催討，多人催討債務，自會使丑○○心理產壓
    迫，影響自由決定意思，且由其等於上午十一時許抵達該工
    廠，至下午二時始離去，顯然丑○○與被告丙○○等人就債
    務清償無法達成共識，再參照丑○○未於指示之時間準時至
    萬霖公司談償債事宜，經寅○○打電話催促，甚至出言恐嚇
    ，始於當日下午五時十九分許出現萬霖公司，萬霖公司為使
    丑○○償還債務，以剝奪行動自由方式，逼使丑○○同意其
    等提出之償還方案，與常理尚無違悖；並審酌萬霖公司員工
    係於九十年十月十日第一次前去向丑○○催討債務，此有訪
    查表（警卷第二三三頁）可稽，可知被告與被告乙○○、甲○○、陳明坤、己○○、癸○○、原審同案被告謝文琳、寅
    ○○、辰○○，係第一次見面，丑○○即能明確指出其等各
    自參與之細節，及丑○○與被告丙○○等人彼此間並無仇怨
    ，丑○○自始承認積欠原債權人許碧峰債務之事實，復於未
    報警求助之情形下，於同日下午至萬霖公司找被告丙○○等
    人協調償債事宜，若非確有遭受剝奪行動自由等情，以證人
    丑○○身為債務人怕事、逃避之保守心態，豈有另行惹起事
    端而為上開證述，足證證人寅○○前開證詞，係卸責、迴護
    之詞，不足採信；況且，寅○○於原審坦認犯行，依認罪協
    商程序，經原審判處有期徒刑四月，如易科罰金以銀元三百
    元折算一日確定，有原審九十一年度訴字第五四七號判決可
    憑（原審卷(三)卷第二四七頁至第二四八頁）可稽，益見證人
    寅○○前開證詞，並非真實，無法作為被告丙○○、乙○○
    、甲○○、己○○、癸○○未剝奪丑○○行動自由之有利證
    據。
  (六)綜上所述，本案事證明確，被告丙○○、乙○○、甲○○、
    己○○、癸○○之上開辯解均不足採，其等犯行均堪認定，
    應予依法論科。
三、新舊法比較適用：
    查被告丙○○、乙○○、甲○○、己○○、癸○○行為後，
    刑法於九十四年二月二日修正公布，於九十五年七月一日施
    行。按行為後法律有變更者，適用行為時之法律，但行為後
    之法律有利於行為人者，適用最有利於行為人之法律，現行
    刑法第二條第一項訂有明文。茲就本案有關之新舊法比較部
    分，臚列如下：
  (一)刑法第三百零二條剝奪他人行動自由罪，其法定刑科銀元三
    百元，刑法第三百零四條強制罪，其法定刑科銀元三百元以
    下罰金，依被告丙○○、乙○○、甲○○、己○○、癸○○
    行為時之修正前刑法第三十三條第五款規定：「主刑之種類
    如左：五、罰金：一元以上。」換算新台幣後，為新台幣三
    元以上。惟被告丙○○、乙○○、甲○○、己○○、癸○○
    行為後，修正刑法第三十三條第五款規定：「主刑之種類如
    下：五、罰金：新台幣一千元以上，以百元計算之。」經比
    較修正前後關於科處罰金刑之最低刑度規定，自應以被告丙○○、乙○○、甲○○、己○○、癸○○行為時之修正前刑
    法較有利於被告丙○○等人。
  (二)關於易科罰金之折算標準，依修正前刑法第四十一條第一項
    與修正前罰金罰鍰提高標準條例第二條（現已刪除）規定，
    係以銀元一百元、二百元、三百元即新台幣三百元、六百元
    、九百元折算一日。惟現行刑法第四十一條第一項則規定為
    ：「犯最重本刑為五年以下有期徒刑以下之刑之罪，而受六
    個月以下有期徒刑或拘役之宣告者，得以新台幣一千元、二
    千元或三千元折算一日，易科罰金」。經比較新舊法之規定
    ，自以被告丙○○、乙○○、甲○○、己○○、癸○○等人
    行為時即修正前舊法之規定，較有利於被告丙○○等人。
  (三)修正前刑法第五十一條第五款規定：「數罪併罰，分別宣告
    其罪之刑，依左列各款定其應執行者：(五)宣告多數有期徒刑
    者，於各刑中之最長期以上，各刑合併之刑期以下，定其刑
    期。但不得逾二十年」，修正後刑法第五十一條第五款規定
    ：「宣告多數有期徒刑者，於各刑中之最長期以上，各刑合
    併之刑期以下，定其刑期。但不得逾三十年」，經比較新舊
    法之結果，修正前刑法較有利於行為人丙○○。
  (四)被告丙○○、乙○○、甲○○、己○○、癸○○等人，行為
    時之刑法第二十八條原規定：「二人以上共同『實施』犯罪
    之行為者，皆為共同正犯。」嗣經修正為：「二人以上共同
    『實行』犯罪之行為者，皆為共同正犯。」共同正犯之範圍
    有所限縮，被告丙○○與原審同案被告子○○、不詳姓名之
    萬霖公司成年員工，就犯罪事實欄二、(一)之犯罪事實，被告
    丙○○、乙○○、甲○○、己○○、癸○○與原審同案被告
    陳明坤、謝文琳、寅○○、辰○○、杜其叡，就犯罪事實欄
    二、(二)之犯罪事實，均係基於犯意聯絡與行為分擔，共同實
    行各該犯行，比較結果，是不論依新法或舊法，均應構成共
    同正犯，上述刑法第二十八條之修正內容，對於被告丙○○
    、乙○○、甲○○、己○○、癸○○，並無「有利或不利」
    之影響。
  (五)現行刑法第四十七條第一項規定「受『徒刑』之執行完畢，
    或一部之執行而赦免後，五年以內『故意』再犯有期徒刑以
    上之罪者，為累犯，加重本刑至二分之一。」與修正前刑法
    第四十七條規定「受有期徒刑之執行完畢，或受無期徒刑或
    有期徒刑一部之執行而赦免後，五年以內再犯有期徒刑以上
    之罪者，為累犯，加重本刑至二分之一。」不同，而本案被
    告己○○、癸○○再犯本罪既係出於故意，無論依修正前後
    刑法第四十七條之規定均構成累犯。
  (六)經綜合前述各項罪刑法律變更，整體為「從舊從輕」之比較
    結果，應一體適用被告丙○○、乙○○、甲○○、己○○、
    癸○○行為時即修正前刑法之規定，較有利於被告丙○○、
    乙○○、甲○○、己○○、癸○○。
四、論罪科刑部分：
  (一)關於犯罪事實二、(一)，按刑法第三百零五條之恐嚇危害安全
    罪，係指單純以將來加害生命、身體、自由、名譽、財產之
    事，恐嚇他人致生危害於安全者而言，如對於他人之生命、
    身體等，以現實之強暴、脅迫手段加以危害要挾，使人行無
    義務之事或妨害人行使權利，即應構成刑法第三百零四條之
    強制罪，縱有恐嚇行為，亦僅屬犯強制罪之手段，無更論以
    恐嚇危害安全罪之餘地，有最高法院八十四年度臺非字第一
    九四號、九十三年度臺上字第三三○九號判決意旨可供參照
    。被告丙○○與原審同案被告子○○及一名萬霖公司不詳姓
    名成年員工，以強暴、脅迫方式，逼令被害人辛○○交付其
    向友人借得之面額均為十萬元之支票四紙，及前往萬霖公司
    簽訂和解書、應子○○之指示簽立面額均為十萬元之本票十
    二張及面額十一萬元本票一紙，交予萬霖公司，以為欠款餘
    額之擔保，被告丙○○、原審同案被告子○○與萬霖公司某
    不詳姓名之成年員工，係以上開強暴、脅迫方式，使辛○○
    為上述向友人借本票償還借款，及簽發本票以供欠款餘額擔
    保之行無義務之事，核其所為係犯刑法第三百零四條第一項
    之強制罪；檢察官認被告丙○○此部分所為係犯刑法第三百
    零五條之恐嚇危害安全罪（台灣台北地方法院檢察署檢察官
    九十四年度蒞字第一八五三七號補充理由書，原審卷(三)第二
    二○頁），尚有未洽，惟其社會基本事實同一，自應由本院
    變更起訴法條。被告與原審同案被告子○○及一名萬霖公司
    姓名不詳成年員工，就此部分犯行，有犯意聯絡及行為分擔
    ，皆為共同正犯。被告丙○○因債務人辛○○一直拖延償還
    時間，為使債務人辛○○清償欠款一百七十萬元，於九十年
    三月十五日上午十時撥打電話恫嚇辛○○脅迫其還債，九十
    年四月十四日下午三時許，又與子○○、一名萬霖公司不詳
    姓名之成年員工，由其中一人佯持槍枝，三人聯手對辛○○
    施暴、恫嚇，逼辛○○於九十年四月二十五日清償欠款，係
    基於以強暴、脅迫，使辛○○償還一百七十萬元欠款之同一
    強制犯罪決意，於密接關聯之時、地，接續對同一被害人實
    行二次強制之舉動，且侵害同一被害人之自由法益，為接續
    犯，僅成立一個強制罪。又證人辛○○既於本院審理時證稱
    ，其係在沒有被控制行動自由之情況下，與被告丙○○等人
    一起走到停車場，並非被押到停車場等語（原審卷(四)第七十
    一頁），是被告丙○○就事實二、(一)部分之行為，並未構成
    刑法第三百零二條第一項之剝奪行動自由罪（檢察官之起訴
    書、補充理由書均未將此部分論以剝奪行動自由罪名，然檢
    察官於九十五年三月二十九日補充理由書之犯罪事實欄一、
    (五)記載「押至停車場」等語，故併予說明之）。
  (二)關於犯罪事實欄二、(二)，按刑法第三百零二條第一項之剝奪
    他人行動自由罪，係指行為人以強暴、脅迫、詐欺等方法，
    使被害人喪失或抑制其行動自由或意思活動之自由。前揭剝
    奪人之行動自由罪與同法第三百零四條條第一項之強制罪，
    其所保護之法益，均為被害人之自由，惟第三百零二條第一
    項之法定刑，既較第三百零四條第一項為重，故行為人以強
    暴脅迫使人行無義務之事，或妨害人行使權利之目的，而其
    方法已達於剝奪人之行動自由之程度時，其以強暴脅迫進使
    人行無義務之事或妨害人行使權利之行為已為剝奪人行動自
    由之行為所吸收，應祇成立剝奪人行動自由罪。查九十年十
    月十日上午十一時許，被告丙○○等計十人陸續抵達丑○○
    之工廠，以恐嚇方式，逼丑○○償還債務，直至當日下午二
    時許始全部離開，離去前吩付丑○○當日下午三時主動前往
    萬霖公司談償債方案，屆時丑○○未出現，寅○○撥打電話
    至工廠，由丑○○之妻接聽，寅○○以恐嚇方式，要丑○○
    妻轉知丑○○，丑○○於心理受制情形下，乃於當日下午五
    時十九分許抵達萬霖公司，被告丙○○、乙○○、甲○○、
    己○○、癸○○、原審同案被告杜其叡、陳明坤、辰○○、
    寅○○見丑○○進入萬霖公司辦公室後，便將該辦公室之門
    關上，要求丑○○當日先處理五十萬元，另必須答應每隔一
    星期付十萬元，最後一星期付二十萬元，總計一百十萬元，
    如不同意則不得離開，並由被告癸○○、原審同案被告甲○○、杜其叡、辰○○等人看守丑○○，係基於以脅迫，使丑
    ○○償還一百零三萬元損害賠償債務之同一犯罪決意，於密
    接關聯之時、地，接續對同一被害人實行脅迫之舉動，嗣更
    將所承接先前以脅迫使被害人丑○○償還債務之犯意，升高
    為剝奪行動自由之犯意，所為亦達被害人丑○○之行動喪失
    自由，核被告丙○○、乙○○、甲○○、己○○、癸○○所
    為，該當刑法第三百零二條第一項之剝奪他人行動自由罪，
    無需再論以刑法第三百零四條第一項之強制罪。被告丙○○
    、乙○○、甲○○、己○○、癸○○與原審同案被告杜其叡
    、陳明坤、辰○○、寅○○，就上開非法剝奪他人行動自由
    之犯行，有犯意聯絡及行為分擔，皆為共同正犯。
  (三)本案起訴書原記載被告丙○○係違反組織犯罪防制條例第三
    條第一項前段、刑法第三百零二條第一項、第三百零四條第
    一項、第三百零五條等罪嫌，被告乙○○、甲○○、己○○
    、癸○○等人係違反組織犯罪防制條例第三條第一項後段、
    刑法第三百零二條第一項、第三百零四條一項、第三百零五
    條等罪嫌，然實行公訴檢察官於原審行準備程序時已更正被
    告丙○○就上開事實係犯刑法第三百零二條第一項、第三百
    零五條等罪嫌，而被告乙○○、甲○○、杜其叡、己○○、
    癸○○等人則係犯刑法第三百零二條第一項罪嫌（原審卷(三)
    第一四五頁、第一四六頁、第二一七頁至第二二○頁）。按
    於起訴書「所載法條」與到庭實行公訴檢察官「所更正之法
    條」不一致時，依檢察一體之原則，實行公訴檢察官有權更
    正起訴書所引應適用之法條，故應以實行公訴檢察官之更正
    法條作為「檢察官所引應適用之法條」（八十九年十月司法
    院（90）廳刑一字第○○二九九號函參照），是以本案自毋
    庸變更起訴法條，附此敘明。又被告丙○○所犯上開恐嚇危
    害安全、非法剝奪他人行動自由二罪，犯意各別，行為互殊
    ，所犯罪名不同，且其行為時相隔長達五個月餘，是其間並
    無裁判上一罪關係，應予分論併罰。
  (四)被告己○○於八十四年四月十八日，因違反槍砲彈藥刀械管
    制條例案件，經台灣基隆方法院判處有期徒刑一年十月，併
    科罰金五千元，八十四年九月十九日確定；又於八十六年十
    一月二十九日，因違反槍砲彈藥刀械管制條例案件，經原審
    判處有期徒刑一年，刑後強制工作三年，八十七年五月四日
    確定，於八十六年九月二日入監接續執行，八十七年十二月
    四日縮刑假釋出監，八十九年五月十九日假釋付保護管束期
    滿，假釋未經撤銷，執行完畢論；被告癸○○於八十五年七
    月十五日，因賭博案件，經台灣基隆地方法院判處有期徒刑
    五月，八十五年十一月十八日確定，又於八十六年六月二十
    日，因賭博案件，經台灣基隆地方法院判處有期徒刑六月，
    八十六年七月十四日確定，八十七年七月二十八日執行完畢
    。有本院被告前案紀錄表各在卷可稽，是被告己○○、癸○○於其等前開所犯案件執行完畢五年以內故意再犯本案有期
    徒刑之罪，均為累犯，應依修正前刑法第四十七條規定加重
    其刑。
五、撤銷改判部分：
  (一)關於事實欄二、(一)，原審認被告丙○○恐嚇犯行罪證明確，
    予以論罪科刑，關於事實欄二、(二)，原審認被告丙○○、乙○○、甲○○、己○○、癸○○剝奪他人行動自由犯行，罪
    證明確，予以論罪科刑，均固非見。惟查，(一)關於事實二、
    (一)，被告丙○○與原審同案被告子○○、萬霖公司不詳姓名
    成年員工，以強暴、脅迫方式，逼令被害人辛○○交付其向
    友人借得之面額均為十萬元之支票四紙欠款，及前往萬霖公
    司簽訂和解書、應子○○之指示又簽立面額均為十萬元之本
    票十二張及面額十一萬元本票一紙，交予萬霖公司，以為欠
    款餘額之擔保，所實施之恐嚇行為，亦僅屬犯強制罪之手段
    ，被告丙○○所為，係犯刑法第三百零四條第一項強制罪，
    原審認被告丙○○係犯刑法第三百零五條恐嚇危害安全罪，
    尚有未洽；(二)被告丙○○、乙○○、甲○○、己○○、癸○○行為後，中華民國九十六年罪犯減刑條例業於九十六年七
    月四日經總統公布，並於同年月十六日施行，被告丙○○、
    乙○○、甲○○、己○○、癸○○，均係於九十六年四月二
    十四日以前犯罪，符合罪犯減刑條例第二條第一項第三款之
    規定，均應予以減刑，原審未及審酌，尚有未洽。被告丙○○、乙○○、甲○○、己○○、癸○○上訴否認犯罪，均無
    理由，而被告己○○、癸○○上訴請求適用中華民國九十六
    年罪犯減刑條例，則為有理由，因原判決關於被害人辛○○
    、丑○○部分，既有上開可議之處，自應由本院將上開部分
    予以撤銷改判。爰審酌被告丙○○、乙○○、甲○○、己○○、癸○○等人之素行，及為催討債務不惜以強暴、脅迫方
    式，逼被害人辛○○清償欠款，以剝奪他人等之行動自由方
    式，逼被害人丑○○償還欠款，使告訴人辛○○、丑○○均
    因此受心理恐懼等情節、事後均否認犯之犯後態度，暨其等
    犯罪動機、目的、參與情節輕重等一切情狀，1.被告丙○○
    部分，關於強制罪量處有期徒刑八月，剝奪他人行動自由罪
    量處有期徒刑十月，各減為有期徒刑四月、有期徒刑五月，
    及諭知以銀元三百元即新台幣九百元折算一日之易科罰金折
    算標準，並定應執行有期徒刑八月，及諭知以銀元三百元即
    新台幣九百元折算一日之易科罰金折算標準，2.被告己○○
    量處有期徒刑十月，減為有期徒刑五月，及諭知以銀元三百
    元即新台幣九百元折算一日之易科罰金折算標準，3.被告乙○○量處有期徒刑八月，減為有期徒刑四月，及諭知以銀元
    三百元即新台幣九百元折算一日之易科罰金折算標準，4.被
    告癸○○量處有期徒刑八月，減為有期徒刑四月，及諭知以
    銀元三百元即新台幣九百元折算一日之易科罰金折算標準，
    5.被告甲○○量處有期徒刑六月，及諭知以銀元三百元即新
    台幣九百元折算一日之易科罰金折算標準，又減為有期徒刑
    三月，及諭知以銀元三百元即新台幣九百元折算一日之易科
    罰金折算標準。
  (二)扣案之萬霖公司辛○○檔案資料中之和解書（含附件）一份
    、辛○○簽發之支票四張、本票十三張（詳如附表編號至
    ），均為被告丙○○等人因本件犯罪所得之物，應依刑法
    第三十八條第一項第二款沒收之，至該檔案資料中之其餘文
    件，如債權移轉契約書、債權附條件買賣契約書、查訪表、
    照片、委託書、切結書、支票二紙（付款人：第七商業銀行
    國光分行，已因拒絕往來而退票，係宏岳公司移轉其債權予
    萬霖公司之證明文件）等，均為合法之債權交易資料，非屬
    違禁物，與被告丙○○等人嗣後以上開違法方式催討債務之
    犯行，並非相關，亦未符刑法第三十八條第一項第二款、第
    三款之沒收要件，故均不予宣告沒收，至於扣案竹聯幫天龍
    堂龍圖騰畫一幅、錄影帶十捲、磁片七張、授課教材十張、
    宣傳單五十張等物，亦均與被告丙○○、乙○○、己○○、
    癸○○、甲○○等人上開犯行無關，亦不予沒收之。
乙、不另為無罪諭知及無罪部分：
一、公訴意旨略以：被告丙○○係萬霖公司之總經理，實際負責
    萬霖公司之經營，並僱用被告壬○○、庚○○、同案被告乙○○、原審同案被告子○○、林勇宏、另案被告魏德政、孫
    永敏（二人由檢察官另案偵辦）等人在該公司任職，擔任業
    務人員，專事收購不良債權而向債務人催討。詎被告丙○○
    竟不思以正當方式催促債務人還款，先後為下列行為：
  (一)萬霖公司於八十九年間收購賓茂企業股份有限公司對於黃勝
    雄之四十四萬五千五百元票款債權後，即由丙○○指派與其
    具有犯意聯絡之魏德政，以電話向黃勝雄表示：「一定要如
    期匯款，否則會不好」等語恐嚇黃勝雄，逼黃勝雄按期匯款
    。
  (二)萬霖公司於八十九年間與鄭光權約定移轉債權，受讓取得黃
    麗玲積欠鄭光權之一千三百八十萬元票款債權，並由被告丙○○指派與其具有犯意聯絡之孫永敏，於同年八月初某日前
    往台北縣三重市○○街四十七巷二弄四樓之三黃麗玲住處催
    討，適黃麗玲外出，孫永敏為逼黃麗玲出面解決，向黃麗玲
    之婆婆莊招治恐嚇稱：「你什麼都不知道，那你知道你孫子
    讀哪所學校吧！」等語，使莊招治心生畏懼，趕緊轉告黃麗
    玲，黃麗玲得知上情後，即以電話與鄭光權之胞姐鄭淑娟連
    繫，並與其於八十九年八月十五日下午一時許，共赴萬霖公
    司與丙○○、林勇宏（業經原審另為不受理判決）等人協商
    ，達成還款協議。
  (三)萬霖公司於八十九年十二月間由方黃金蓮取得其對於陳勝義
    、陳耀輝之票據債權共約一百餘萬元，被告丙○○遂與被告
    壬○○及另一姓名、年籍不詳之成年男子意圖為自己不法所
    有，基於恐嚇取財之犯意聯絡，推由壬○○及該姓名、年籍
    不詳之成年男子至陳耀輝之兄陳耀昌住處催討。經陳耀昌向
    壬○○說明上開票據債務已進入民事爭訟程序，並業經法院
    判決勝訴後，被告壬○○及該不詳姓名男子仍以兇惡之口氣
    執意要求陳耀昌返還該票款，以此方式恐嚇陳耀昌交付其財
    產。陳耀昌因恐其父陳勝義及其弟陳耀輝遭受危險，遂至萬
    霖公司與壬○○協調，並協議以簽立面額均為一萬元之本票
    三十一紙，及自九十年起每逢單月匯款一萬元至萬霖公司帳
    戶之方式，簽立和解書及本票，並隔月匯款至萬霖公司上開
    帳戶。
  (四)萬霖公司受地下錢莊之託，向在劉文達支票背書之徐紹文催
    討票款債務，被告丙○○承前以恐嚇方式逼人還債之概括犯
    意，於八十九年十二月十日左右，指派萬霖公司員工五人，
    至徐紹文位於新竹縣關西鎮老家，向徐紹文之母親佯稱是徐
    紹文之友人，取得徐紹文行動電話及公司電話、地址，旋即
    打電話給徐紹文，以言語恐嚇方式，向徐紹文催討債務，徐
    紹文因而辭職；丙○○接續於同年月二十日，以電話向徐紹
    文表示「到汐止市○○○路○段萬霖公司來，不然要你好看
    」等語，使徐紹文因而心生畏懼。
  (五)萬霖公司於九十年間，收購洪玉燕對於林錫鈴六十八萬元之
    債權，被告丙○○承前以恐嚇方式逼人還債之概括犯意，與
    林勇宏於九十年二月間，至林錫鈴之住處，要求林錫鈴簽立
    面額六萬元本票二十六張，並要拿取林錫鈴之身分證、印章
    及房屋、田地所有權狀，林錫鈴表示不同意，丙○○及林勇
    宏即以「公司交辦的案件需要有所交代，沒解決我們就待在
    這裡」，林錫鈴因深怕對家人不利，遂影印身分證給丙○○
    ，丙○○在離去前又以「如果沒有按月匯款的話，也不怕你
    跑掉，知道你住的地方」等語恐嚇林錫鈴，使林錫鈴心生畏
    懼。
  (六)萬霖公司於九十年二月間，收購皇飛電器負責人朱玉瑛對於
    張龍鵬二十三萬元之債權，被告丙○○承前以恐嚇方式逼人
    還債之概括犯意，於九十年二月二十二日、二十三日，指派
    原審同案被告卯○○、王志明（另案由檢察官偵辦中）及林
    勇宏三人至張龍鵬之公司，向張龍鵬表示，「都是剛出獄的
    人，身上都背著棺材出門，如果不還的話就不要出去，否則
    要讓你斷一手一腳，知道你住的地方，如果不按月匯款，會
    叫兄弟去找我」等語，使張龍鵬心生畏懼而簽立和解書及本
    票，並按月匯款至萬霖公司上開帳戶。
  (七)萬霖公司於九十年四月間，向許木山收購對於戊○○日前借
    票予李仁省之票據債權，被告丙○○於九十年四月下午五時
    許，指派林勇宏以電話向戊○○佯稱有水電工程承包可作，
    戊○○信以為真而至萬霖公司，戊○○抵達萬霖公司後，被
    告丙○○、庚○○、原審同案被告謝文琳、何文軒、林勇宏
    等人竟基於共同妨害自由之犯行，將公司大門關上，拿出借
    給李仁省支票影本，問戊○○如何處理，並說他們有刀、有
    槍，隨時火拚都沒關係，逼迫戊○○一定要拿出現金償還，
    否則就在公司住幾天而剝奪戊○○之行動自由。
  (八)萬霖公司於九十年六月間，收購許木山對於丁○○二百八十
    九萬三千八百二十七元之債權，被告丙○○承前以恐嚇方式
    逼人還債之概括犯意，於九十年六月八日、九日、十一日、
    十九日，與被告乙○○及另一名真實姓名年籍不詳之男子，
    至臺北縣三重市○○路二○七巷一弄五號丁○○服務之公司
    ，向丁○○表示若不還錢將要對付其胞姊楊金枝，使丁○○
    心生畏懼。因認被告丙○○涉嫌犯刑法第三百零四條第一項
    強制罪嫌（被害人黃勝雄、黃麗玲、徐紹文、林錫鈴、張龍
    鵬、丁○○部分，台灣台北地方法院檢察署檢察官補充理由
    書誤載為刑法第三百零五條）、第三百四十六條第一項恐嚇
    取財罪嫌（被害人陳耀昌部分）、第三百零二條剝奪人行動
    自由罪嫌（戊○○部分）；被告壬○○涉嫌犯刑法第三百四
    十六條第一項恐取財罪嫌（被害人陳耀昌部分）；被告庚○○涉嫌犯刑法第三百零二條第一項剝奪人行動自由罪嫌（被
    害人戊○○部分）；被告乙○○則涉嫌犯刑法第三百零四條
    第一項強制罪嫌（被害人丁○○部分，台灣台北地方法院檢
    察署檢察官補充理由書誤載為刑法第三百零五條）云云。
二、按犯罪事實應依證據認定之，無證據不得認定犯罪事實；不
    能證明被告犯罪者，應諭知無罪之判決。刑事訴訟法第一百
    五十四條第二項及第三百零一條第一項，分別定有明文。次
    按認定不利於被告之事實，需依積極證據，苟積極證據不足
    為不利於被告事實之認定時，即應為有利於被告之認定，更
    不必有何有利之證據；如未能發現相當證據，或證據不足以
    證明，自不能以推測或擬制之方法，以為裁判基礎；此所謂
    認定犯罪事實之積極證據，係指適合於被告犯罪事實之認定
    之積極證據而言，雖不以直接證據為限，間接證據亦包括在
    內；然而無論直接或間接證據，其為訴訟上之證明，須於通
    常一般之人均不致有所懷疑，而得確信其為真實之程度者，
    始得據為有罪之認定，倘其證明尚未達到此一程度，而有合
    理之懷疑存在時，致使無從形成有罪之確信，根據「罪證有
    疑、利於被告」之證據法則，即不得遽為不利被告之認定（
    最高法院三十年上字第八一六號、二十九年上字第三一○五
    號、四十年台上字第八十六號及七十六年台上字第四九八六
    號判例意旨參照）。至告訴人之指訴，係以使被告受刑事訴
    追為目的，是以告訴人之指訴為證據方法，除其指訴須無瑕
    疵，且應有查與事實相符之佐證，始得資為判決之基礎，亦
    經最高法院著有五十二年台上字第一三○○號及六十一年台
    上字第三○九九號判例可資參照。而所謂無瑕疵，係指告訴
    人所為不利被告之陳述，與社會上一般生活經驗或卷存其他
    客觀事實並無矛盾而言；另所謂就其他方面調查認與事實相
    符，非僅以所援用之旁證足以證明被害結果為已足，尤須綜
    合一切積極佐證，除認定被告確為加害人之可能外，在推理
    上無從另為其他合理原因之假設，有一不合於此，即不能以
    告訴人之陳述作為論斷之證據。
三、訊據被告丙○○、乙○○、壬○○、庚○○均堅詞否認有上
    述犯行，被告丙○○辯稱：「…我都否認，他們所言不實在
    ，我都沒有在現場…」（九十六年九月十日準備序筆錄，本
    院卷(一)第九十七頁）、「…我沒有對戊○○妨害自由，丁○○的部分，我只有去過一次，他不在，之後我就沒有再去了
    ，我沒有見過此人…如果暴力討債，一定會有一大筆錢入帳
    之記錄，而公司存摺存款記錄，只有三千、五千，並非幾十
    萬元，與外面暴力討債不同…」（九十八年六月二十五日本
    院審判筆錄第三頁、第二十八頁，本院卷(二)），被告乙○○
    辯稱：「…丁○○部分，我有去他公司拜訪研究債務的問題
    ，我沒有對他恐嚇，我也沒有對他姐姐拍照…」（九十六年
    九月十日準備序筆錄，本院卷(一)第九十七頁）、「…丁○○
    部分，我到公司只有碰過一次面，他有說要與債權人協商債
    務，也沒有針對他，沒有恐嚇他…針對債務，我們都是柔性
    討債。沒有三、五人一起逼債，丁○○只有我一人前往，他
    自己會與債權人協商，我們只有碰一次面…」（九十八年六
    月二十五日本院審判筆錄第二十六頁、第二十八頁，本院卷
    (二)）；被告壬○○辯稱：「…陳耀昌的部分，我沒有收過他
    的錢，我是有去找過他一次…只是遞名片…之後我就已經離
    職…」（九十六年九月十日準備序筆錄，本院卷(一)第九十七
    頁）、「…陳耀昌部分，我不曉得我當時的口氣到底如何不
    佳，到底不佳的程度，如何造成他心生畏懼，我只是拿名片
    給他，我沒有對他口氣不好，我也沒有對他怎樣…」（九十
    八年六月二十五日本院審判筆錄第二十七頁，本院卷(二)）；
    被告庚○○辯稱：「…戊○○部分，我並不認識，我也沒有
    去過他的工廠，我連萬霖公司在哪裡，我都不知道，我也不
    是他們的員工…」（九十六年九月十日準備序筆錄，本院卷
    (一)第九十七頁）等語。
四、經查：
  (一)黃勝雄部分：
  1.證人黃勝雄於八十九年間積欠賓茂公司四十四萬五千五百元
    票款債務，嗣被告丙○○經營之萬霖公司於同年九月間收購
    該筆債權等情，已經證人黃勝雄陳明在卷（原審卷(四)第一七
    九頁、警卷第一○九頁反面），並有台灣台南地方法院八十
    九年度促字第一○○九五號支付命令、確定證明書、債權買
    賣契約書、債權讓與書扣案可參（標示「黃勝雄」之紅色檔
    案夾），堪認萬霖公司已自賓茂公司受讓對證人黃勝雄之票
    款債權。
  2.檢察官雖以被告丙○○與另案被告魏德政於上開時間共同以
    恐嚇方式，向被害人黃勝雄催討債務，使其心生畏懼，已據
    證人黃勝雄指述甚詳，然證人黃勝雄於九十年六月二十九日
    警詢時指證稱：「他們來我工廠討債時，遞了兩張名片，分
    別為丙○○及魏德政，但我無法知道是不是就是他們二人，
    後來打電話向我討債時，他表示曾到我工廠討債過，並自稱
    為林財富…在電話中自稱林財富的人，就是…語帶恐嚇…向
    我逼債的那個人…（你是否能指證向你逼債的人？）他們只
    去一次，從警方所提供的照片資料我無法指證，我必須看到
    本人才能認出來…」（警卷第一○九頁反面、第一一○頁正
    面），復於九十六年一月二十三日原審審理時，審判長請證
    人黃勝雄指認到庭之被告丙○○、乙○○、庚○○、己○○
    、癸○○、杜其叡、甲○○，有無當日前去向其催討債務人
    ，其係證稱：「…（找你的那兩個人，現在是否可以指認出
    來？）在庭的被告看起來都不像…」（原審卷(四)第一七九頁
    ），而上開扣案檔案夾中所附之「案件流程批閱」單上「總
    經理審核」欄雖有被告丙○○所書寫之「可：執行催收BOSS
    」等字，然其「分案催收」欄上亦僅有「魏9/20」之與被告
    丙○○筆跡相異文字，亦難以此認被告丙○○確係當面向證
    人黃勝雄催討債務之人。
  3.另證人黃勝雄雖於九十年六月二十九日警方時證稱：「該公
    司人員來找我時，臉色很不好看，語帶口嚇（恐嚇）的向我
    表示，如果近期內還清債款，事情就算了…後來因經濟困難
    無法再匯錢，該公司的人就打電話來，口氣不好的叫我定要
    如期款，否則會很不好，我覺得心裡非常害怕…」（警卷第
    一○九頁反面、第一一○頁正面），嗣於九十六年一月二十
    三日原審審理時證稱：「…（你剛才說萬霖公司找你的時候
    ，叫你要還錢，口氣如何？是否有恐嚇你？）沒有恐嚇我…
    （警察後來有問你萬霖公司派人到你家討債是如何跟你催討
    ，你說萬霖公司的人臉色和口氣不好，而且語帶恐嚇，是否
    如此？）人家跟我討債，因為不是實際上的債主跟我要錢，
    是請別人來跟我討債，所以我會怕，賓茂的老闆說要叫人來
    討錢，我聽到自己就會怕…（你說一開始你有匯錢匯一萬五
    千元，後來經濟困難無法繼續匯錢的時候，該公司的人有再
    打電話來叫我匯錢，而且口氣不好，叫你要如期匯款，否則
    會很不好，是否如此？）那是因為我本身會怕，我的意思是
    說我本身會怕，所以他叫我匯錢，我有匯，後來我經濟狀況
    不好沒有還的時候，他就沒有再打電話給我，這已經是很久
    以前的事情，我可能已經忘記他到底有沒有打電話給我，我
    的印象就是有人跟我要錢，我要怎麼還…」（原審卷(四)第一
    七九頁、第一八○頁）等語，萬霖公司並未以脅迫方式向黃
    勝雄催討債務，證人黃勝雄心理恐懼，係因自行惴測原債權
    人委由他人催討債務，討債者可能會有不利之舉動而生畏懼
    ，非萬霖公司員工以惡害相加之通知，逼證人黃勝雄償還欠
    款甚明。是本院尚難以檢察官所提出之證據，遽認被告丙○○確有以前開脅迫方式，逼使證人黃勝雄償還欠款之犯行。
  (二)黃麗玲部分：
  1.萬霖公司於八十九年八月間與鄭光權約定移轉債權，受讓取
    得鄭光權對黃麗玲之一千三百八十萬元票款債權等情，業經
    證人黃麗玲證述甚詳（警卷第一○六頁反面，原審卷(四)第八
    十二頁），並有黃麗玲開具之支票一紙、債權買賣契約書、
    債權讓與書各一份扣案可參（標示「黃麗玲」之橘色檔案夾
    ），堪認萬霖公司已自鄭光權受讓對證人黃麗玲之票款債權
    。
  2.檢察官雖以被告丙○○與另案被告孫永敏於上開時間共同恐
    嚇黃麗玲之婆婆莊招治之方式，向被害人黃麗玲催討票款債
    務，然依證人黃麗玲於警詢、原審證稱：「…我的債權人鄭
    光權委託萬霖…公司向我討債。該公司孫永敏於…八十九年
    八月初某日下午四時三十分左右至我家…當時只有我婆婆在
    家，孫永敏說：『黃麗玲在家嗎？』我婆婆回答：『她不在
    ，請問何事？』孫永敏接著說：『你是否知道黃麗玲簽…一
    張本票給鄭光權？』我婆婆答說：『我不知道』孫永敏就語
    帶恐嚇說：『你什都不知道，那你知道你孫子讀那所學校吧
    』…我知道此事，就打電話給鄭光權的姐姐鄭淑娟…鄭淑娟
    答應帶我去萬霖…公司找他們談…」（警卷第一○六頁反面
    ）、「…他們來家裡的時候，我人不在，我婆婆在家，我不
    知道是誰來家裡，因為是婆婆看到的，婆婆說有一個人為了
    財務的問題要來問我們，他說問黃麗玲在不在，我婆婆說他
    不在，他說如果不在的話，黃麗玲現在人在哪裡，我婆婆回
    答說他在上班，不在這裡，我只知道對方說他小孩現在在哪
    個國小讀書，我們都很清楚，他講這些話，普通人覺得好像
    要我一定要出面，讓我們有點害怕，這是我婆婆轉告給我，
    因為我不知道對方是誰，當時我聽到覺得還好，我有看到一
    張名片，我婆婆是覺得滿恐怖的，很害怕，我當時知道這件
    事情，是覺得很驚訝，因為我知道支票的由來，所以覺得比
    較不怕…」（原審卷(四)第八十二頁）等語，可知證人黃麗玲
    指證其婆婆莊招治遭孫永敏遭受恐嚇之經過，係由其婆婆莊
    招治轉述而得知此部分證詞之內容，並非證人黃麗玲親自見
    聞，且由證人黃麗玲於九十五年十二月十九日證稱：「…我
    知道支票的由來，所以覺得比較不怕，後來我有照著名片去
    聯絡，對方請我過去台北市○○路萬霖公司，因為名片上面
    有住址，我有打電話過去，我是一個人過去，萬霖公司是一
    個陳先生出面跟我洽談，他只是問我這張本票是否是我的，
    我說是，後來我有跟他說這張本票的由來，他也對我很好，
    他聽了之後，就說這個帳應該不算是我的，但是叫我去找到
    對方，看怎樣處理，後來我就走了，之後有再跟萬霖公司見
    過一次面，後來那一次我有再去萬霖公司，第二次萬霖公司
    已經搬家了，好像是在汐止，也是那位陳先生跟我接洽，這
    次也是他跟我說，那是後面我有提供證明這張票的由來，是
    我轉借給別人，那個人是蓄意騙我的錢，我也是跟他解釋這
    張票，對方說叫我儘快把這些資料跟鄭先生講清楚，看我要
    怎麼處理，現場還有一個腳有點小兒麻痺的人…」（原審卷
    (四)第八十三頁），是黃麗玲雖確與被告丙○○洽談關於鄭光
    權之債權處理問題，然萬霖公司未以脅迫方式，逼黃麗玲償
    還票款，檢察官認為被告丙○○與孫永敏共同以前開脅迫方
    式，逼使證人黃麗玲償還欠款之強制犯行，尚乏依據。
  (三)陳耀昌部分
  1.萬霖公司於八十九年十二月七日，與方黃金蓮簽訂債權附條
    件買賣契約書，自方黃金蓮受讓對陳蘭芳之四十萬元債權，
    而取得由陳蘭芳之父親陳勝義所簽發面額四十萬元支票之債
    權憑證，經萬霖公司催討，由證人陳耀昌即陳蘭芳之弟弟出
    面與方黃金蓮、萬霖公司簽訂和解書，達成還款協議之事實
    ，已據證人陳耀昌證述甚詳（警卷第八十四頁反面），並有
    債權附條件買賣契約書、債權讓與書、支票影本各一份、和
    解書一紙、存款憑條二紙、匯款單三紙扣案可參（標示「陳
    耀昌、方黃金蓮」之藍色封皮合約書）。堪認萬霖公司已自
    方黃金蓮受讓對陳蘭芳之票款債權。
  2.檢察官雖以被告丙○○、壬○○及另一姓名、年籍不詳成年
    男子有對陳耀昌為恐嚇取財犯行，然證人陳耀昌於九十年八
    月十七日警詢時係證稱：「…萬霖…公司的兩位年輕人到我
    家裡來要債，當時口氣很不好的說，無論如何一定要償還債
    務，當時我就告訴萬霖…公司派來的…兩位年輕人說，有關
    與方黃金蓮的債務，已循正常的訴訟程序…勝訴了…該兩位
    年輕人就說不管那麼多，一定要我們償還債務就對了…（本
    局現提供之相片，經你指認後，有否前往你住處要債之人？
    ）因事隔半年多了，已沒有印象…因他來催討債務的口氣都
    很兇，我因害怕我父親及弟弟遭他們押走，所以才匯去…」
    （警卷第八十四頁反面、第八十五頁正反面），於九十五年
    十二月二十六日原審審理時亦係證稱：「…我有跟對方說，
    我爸爸與方太太的債務已經民事訴訟判決勝訴，我有把判決
    書拿給對方看，但是他跟我說，既然欠錢就一定要還，我說
    既然民事官司已經贏了，不能說拿著本票就要我還錢，他們
    就像是討債錢莊，所以我會感到害怕，因為他們講話口氣不
    是很好…對方的語氣就是要錢的口氣，很不客氣，但是沒有
    說要對我們不利，只是語氣上會讓我們心生畏懼，感覺上一
    定要還錢…後來就有人提出恐嚇的告訴，還有人說拿槍押著
    什麼的，我不曉得，那時候他們的語氣還是很壞，但是沒有
    說要動刀或是動槍…（在九十年五月，就是壬○○第一次去
    到你家的時候，他是如何進入你家的？）敲門…他好像把本
    票拿出來，說我父親欠這筆款項，他代替方太太來跟我要這
    筆款項，但是我跟他說，我們民事官司已經勝訴了，但是他
    說不管民事官司如何，一定要還這筆錢就是了…他說這筆錢
    我就是要，而且臉色很難看…動作是沒有，言語就是口氣很
    硬，臉色很差…而且之前開庭，有一個被害人說被拿著槍押
    ，我們聽了當然會害怕，這筆錢我們做兒子的能夠幫父親解
    決的，就一定要幫忙解決，我把民事判決給他看，他們應該
    就要回去了，我都已經民事勝訴判決給他看，他卻強要我還
    這筆錢，我才會覺得他們是不是來硬的，而且地方法院的判
    決書會是假的嗎…」（原審卷(四)第一二七頁、第一二八頁、
    第一三○頁、第一三一頁、第一三四頁）等語，是被告壬○○及另一姓名、年籍不詳男子向證人陳耀昌催討債務時，雖
    語氣強硬，但並未為任何欲行惡害之通知等情，應堪確認。
    證人陳耀昌雖因其等之催討而有心生畏懼之事實，然此係因
    衡量其父體弱多病，難以負擔債務壓力，且自行惴測被告壬○○等人可能會有不利之舉動，因而產生之心理狀態，是本
    院尚難以檢察官所提出之證據，遽認被告壬○○、丙○○對
    證人陳耀昌有何恐嚇取財犯行。
  (四)徐紹文部分：
  1.萬霖公司於八十九年十二月間與衛理青訂立債務移轉契約，
    受讓取得衛理青對於徐紹文之六十六萬七千元本票債權及由
    徐紹文背書之面額八十六萬之支票債權等情，有債權附條件
    買賣契約書、債權讓與書各一紙、支票及本票各三張扣案可
    參（標示「徐紹文」之紅色檔案夾），核與證人徐紹文於九
    十年七月十日警方詢時證稱：「…劉文達等人向地下錢莊『
    衛理青』借貸，我在他們的支票背書及簽本票作保人，所以
    衛理青委託萬霖公司向我討債…」（警卷第七十七頁反面）
    等語相符。堪認萬霖公司自衛理青受讓對證人徐紹文之票款
    債權。
  2.證人徐紹文於九十年七月十日警詢時雖證稱：「…八十九年
    十二月二十日左右…萬霖公司自稱是『竹聯幫』的『偉國』
    ，打電話給我，叫我至…萬霖公司找他，不然要讓我好看。
    我本來要去找他…『衛理青』曾告訴過我，他的結拜大哥『
    偉國』是竹聯幫份子，輩份很高…萬霖公司又是竹聯幫的，
    我…就不敢去…」（警卷第七十七頁反面、第七十八頁正面
    ），惟證人徐紹文始終未能到庭指認恐嚇電話之聲音究否確
    係被告丙○○所為，則該自稱「偉國」之人是否即係被告丙○○，亦非無疑。再者，扣案之紅色檔案夾所附有聯本件債
    務催討情形之「資料表」，註明該案負責之業務人員為「林
    」、「楊」，顯然八十九年十二月間，向證人徐紹文催討債
    務之人應分別為林姓及楊姓之人，縱此二人向證人徐紹文催
    討時，有以恐嚇方式逼使證人徐紹文清償票款之行為，尚難
    僅以被告丙○○係萬霖公司之總經理，即據以認定其有參與
    犯行之犯意聯絡。
  3.又檢察官雖以被告丙○○指派萬霖公司之員工，恐嚇徐紹文
    ，及親自以電話要求徐紹文至萬霖公司，不然要讓其好看等
    語，逼徐紹文清償票款。然查，證人徐紹文於九十年十月十
    一日警詢時雖稱：「…該公司有五個人至我老家（新竹縣關
    西鎮）找我要債…我母親…將我行動電話號碼及公司電話、
    地址給他們。當場他們即打電話給我，講了一些黑道上的『
    黑話』，我不十分明白他們講什麼話，但是我知道那是黑道
    來向我逼債，我很害性，就掛電話…辭職離開公司…」（警
    卷第七十七頁反面），惟其並未說明上開「黑話」之具體內
    容，無從據以判斷證人徐紹文之懼怕究係源於他人之恐嚇，
    或僅係因心存逃避債務之意而自行惴測對方可能會有不利之
    舉動而生，又證人徐紹文經原審合法傳喚、拘提，均未能到
    庭作證接受詰問以釐清上開疑點，是檢察官提出之證人徐紹
    文上開證述，尚不足以認定被告丙○○對證人徐紹文有以脅
    迫方式，逼使證人徐紹文清償票款之強制犯行。
  (五)林錫鈴部分：
  1.萬霖公司於八十九年五月間與洪玉燕訂立債務移轉契約，受
    讓取得洪玉燕對於林錫鈴之七百六十二萬二千六百元之本票
    債權，並聲請由台灣苗栗地方法院裁定准予對上開本票強制
    執行等情，有債權買賣契約書、債權讓與書、臺灣苗栗地方
    法院八十九年度票字第四七三號裁定、確定證明書、本票影
    本十三張扣案可參（標示「林錫鈴、洪玉燕合約書」之藍色
    封面檔案夾），證人林錫鈴於九十年八月十七日警詢時亦證
    稱：「（你有無積欠洪玉燕債務？）有的，尚欠洪玉燕六十
    八萬元…」（警卷第七十三頁反面）等語，是此部分事實，
    應可確認。
  2.檢察官雖以被告丙○○與林勇宏於九十年二月間，對林錫鈴
    以上開方式為恐嚇方式，使林錫鈴心生恐懼而交付財物云云
    ，然查，證人林錫鈴雖於九十年八月十七日警方時稱：「…
    今（九十年）年二月間…有二名自稱萬霖…公司員工到我住
    處討債…我說現在無法一次付清…要求分期還方式處理…對
    方說一期最少需繳六萬元…才肯同意以分期方式還款…並要
    求我拿出身分證、印章及房屋、田賦所有權狀給他們，我說
    …不能給…對方即以強硬口氣說公司交辦案件需要有所交待
    ，今天既然已出門了，就要把事情解決，沒解決我們就待在
    這裡，直到事情解決為止，我深怕對方對家人不利，最後同
    意以影本給他們帶走。他們…走前還…恐嚇，如果沒有按月
    匯款的話，也不怕我跑掉，並說他們知道我住的地方…警方
    依我所提…名片調出照片供我指認，我認出了林勇宏、丙○○二人…」（警卷第七十三頁反面、第七十四頁正面），然
    嗣於九十五年十二月十九日原審審理時卻證稱：「…（你說
    他們有留下名片，然後警方依你所提示的名片調出照片給你
    看，你認出這兩個人，是否有這件事情？）就是警察照著名
    片調出照片給我看，我說就是這兩個人沒有錯…（警察給你
    看的照片是否有名字？）有…（名片上面的名字和照片上面
    的名字是否一樣？）那天去我家的人跟警察的照片不太一樣
    …（如果人不一樣，為何你敢指認？）我說不太確認，但是
    看的人跟去我家的人不會很相似，我當時有說不太敢確認說
    一定一樣…」（原審卷(四)第七十五頁、第八十一頁）等語，
    因此九十年二月間向林錫鈴催討債務之人是否即係被告丙○○及林勇宏，即有疑義。又證人林錫鈴於九十五年十二月十
    九日原審審理時雖證稱：「…他們從苗栗我朋友的住處找到
    我，結果我坐他的車子到桃園，大約有三、四個人…到桃園
    洪玉燕的家去，去到那邊就有好幾個人在那邊，我都不認識
    ，他就叫我一定要處理，我說目前沒有辦法，當時就沒有辦
    法，也不讓我打電話，結果那幾個人另外載我去一個地方，
    我也不知道是什麼地方，我看不到路，到另外一個地方後，
    他叫我開本票，我有開。（這些人在過程中，有無出言恐嚇
    你？）在第一個地方就是洪玉燕的家有，就是有好幾個人，
    我也有被他們打，打我的身體，那時候我也有傷，他說今天
    一定要處理，後來從洪玉燕家裡帶我到第二個地方寫本票…
    」（原審卷(四)第七十三頁、第七十四頁）等語，惟於較接近
    事發時間之接受警詢時僅稱：「…有二名自稱萬霖…公司員
    工到我住處討債…」等語（警卷第七十三頁反面），未有隻
    字提及遭人打傷之事，則證人林錫鈴之上開證詞是否確均屬
    實，並非無疑。於此並未完全紀錄證人意思表達（如上開警
    詢筆錄之指認被告部分）及事隔多年而記憶多誤差（如上開
    審理時之證詞關於遭毆打之事）之情況下，即難憑藉上開證
    詞認定被告丙○○之犯行。
  3.另證人林錫鈴雖於九十年八月十七日警詢時證稱：「…對方
    說一期最少需繳六萬元…才肯同意以分期方式還款…並要求
    我拿出身分證、印章及房屋、田賦所有權狀給他們，我說…
    不能給…對方即以強硬口氣說公司交辦案件需要有所交待，
    今天既然已出門了，就要把事情解決，沒解決我們就待在這
    裡，直到事情解決為止，我深怕對方對家人不利，最後同意
    以影本給他們帶走。他們…走前還…恐嚇，如果沒有按月匯
    款的話，也不怕我跑掉，並說他們知道我住的地方…（警卷
    第七十四頁），但衡以萬霖公司既為證人林錫鈴之債權人，
    而證人林錫鈴積欠債務久未歸還，是其員工於合理之範圍內
    態度強硬以造成債務人之心理負擔，原屬無可厚非，本件萬
    霖公司所派出之員工向林錫鈴催討債務時，雖語氣強硬，但
    並未為任何欲行惡害之通知，證人林錫鈴雖以對方知悉其住
    所，即且自行惴測其等可能會有不利之舉動，因而產生恐懼
    ，但萬霖公司員工係於證人林錫鈴之住所與其協商債務之清
    償，因此其等知悉證人林錫鈴之住所，本係顯然之客觀事實
    ，參以證人林錫鈴於九十五年十二月十九日原審審理時所自
    承：「…（你在警察局說第一次在你家要你拿出身分證、印
    章、房屋田地所有權狀給他們，你說這些東西不能給你們，
    你是否有如此說？）有…（為何最後東西還是放在這些人那
    邊？）他說一定要放在他那邊，錢還完之後再給我，我覺得
    自己欠錢，他這樣堅持，所以我覺得放那邊沒有關係…（你
    說你因為怕對方對你家人不利，所以最後拿影本給他們帶走
    ，你到底是自己覺得你欠人家錢放那邊也沒有關係，還是對
    方做了什麼動作或是說什麼話讓你一定要給他？）他跟我說
    ，這個權狀放他那邊，如果我還錢完了，他就還我…（從你
    家離開之前是否有說什麼話？）口氣也不是很好，他有說如
    果沒有按月付款的話，也不怕我跑掉，並說知道我住的地方
    …」（原審卷(四)第七十七頁、第七十八頁），尚無由因此認
    為證人林錫鈴曾遭萬霖公司員工以恐嚇方式，逼使其償還欠
    款之事實，是本院尚難以檢察官所提出之證據，遽認被告丙○○與林勇宏共同以脅迫方式，逼使證人林錫鈴償還欠款之
    強制罪犯行。
  (六)張龍鵬部分：
  1.萬霖公司由皇飛電器行朱玉瑛受讓對證人張龍鵬之二十三萬
    元債權，萬霖公司先後於九十年二月二十二日、二十三日，
    指派公司員工三名、八名至台北市○○○路張龍鵬服務之公
    司，對張龍鵬表示，其等都是剛出獄的人，身上都背著棺材
    出門，如果不還欠款的話，就不要出去，否則要讓張鵬龍斷
    一手一腳，張龍鵬因心生畏懼，遂與對方簽和解書及本票等
    情，雖已據證人張鵬龍於九十年六月十五日警詢時證述甚詳
    （警卷第一一二頁反面），然證人張鵬龍於警詢時指認對其
    以恐嚇方式，脅迫其償還欠款之人為卯○○、王志明及林勇
    宏等人（警卷第一一三頁），並無被告丙○○，是被告丙○○並未參與客觀構成要件之實施，自可認定。
  2.檢察官認為被告丙○○與卯○○、王志明及林勇宏等人就其
    等恐嚇危害安全犯行有犯意聯絡，即應就其等有共同謀議之
    事實加以舉證。然檢察官所提出之證據僅能證明被告丙○○
    擔任萬霖公司總經理之事實，就卯○○、王志明及林勇宏等
    人以恐嚇方式對張龍鵬催討欠款前即已與被告丙○○有犯意
    聯絡等情，並未提出相關證據，因此被告丙○○與卯○○、
    王志明及林勇宏等客觀上實施不法構成要件之人，是否有謀
    議等事前之犯意聯絡，即有可疑。此外，尚查無被告丙○○
    涉有參與以恐嚇方式逼使證人張鵬龍償還欠款之強制犯行之
    事證，則檢察官認為被告丙○○與卯○○、王志明及林勇宏
    等共同以恐嚇方式，逼使證人張鵬龍償還欠款之強制犯行，
    亦乏依據。
  (七)戊○○部分：
  1.萬霖公司於九十年三月二十三日，與許木山訂債權附條件買
    賣契約書，受讓許木山對李仁省之八十五萬三千五百元貨款
    債權，及戊○○經營之承夏工程行名義簽發之面額三十三萬
    八千五百元、六十一萬五千元之支票各一紙，有債權附條件
    買賣契約書、債權讓與書、以戊○○為發票人之支票影本張
    扣案可參（標示「李仁省」之紅色檔案夾），證人李仁省於
    九十年七月四日警詢時自承：「我是欠許木山…八十五萬三
    千五百元的貨款…」（警卷第八十八頁反面）。堪認萬霖公
    司許木山受讓對證人李仁省之債權。
  2.檢察官雖以被告丙○○、庚○○與原審同案被告謝文琳、何
    文軒、林勇宏等人剝奪戊○○之行動自由云云，然查，證人
    戊○○於九十六年一月二十三日原審及九十七年九月四日本
    院審理證稱：「…沒有，我去的時候，就問我一些事情，但
    是我都不知道，大約有六、七人，我是進去客廳裡面，問我
    票要如何簽，我想說票是我借給朋友的，這六、七人問我是
    否要叫我的朋友出來，後來我有打電話給我朋友，叫他出來
    跟我說，後來講到一半，電話就掛掉了，後來派出所的人就
    來帶我回去了…（你去的時候，有六、七人跟你說話，是否
    有把門關起來？）沒有，他們只是和我聊天而已…（是否有
    恐嚇你？）沒有…（是否有跟你說，如果沒有還錢的話，就
    不讓你出去？）沒有…（有無拿刀槍恐嚇你？）沒有…因為
    跟我借票的朋友去報警，他說我被人家押去，但實際上我是
    因為有人叫我去做事，我才去的…他們是有說他們有刀、有
    槍，隨時要火拼也沒有關係，當時大門是關起來…（請你再
    看庭上警卷，警察問你是否有人逼債，當時你有指認出五個
    人，你說這五個人其中三人逼你當場簽本票，不讓你離開，
    說他們有刀有槍，隨時要火拼都沒有關係，是否有此事情？
    ）我當時是說他們都有刺青，他們是跟我說，叫我一定要簽
    ，我說我又沒有欠你們錢，為何要簽，他們是說隨時要火拼
    都沒有關係…（當時你在警察局說你離家一個多月，不敢回
    家，是否有此事情？）我是出去外面住，比較少回家而已，
    我是因為怕人家來討債…（你剛才有說，他們有拿刀，拿槍
    要出來火拼，對此你有何感覺？）我是做工的人，所以覺得
    這個沒有關係，而且又不是我欠人家錢，所以我不會怕，我
    是比較怕去家裡面搗亂而已…」（原審卷(四)第一七○頁至第
    一七四頁）、「…我朋友打電話給我，說有工作可做…（你
    到現場時，當時有何人在場？）有很多上班的人，不記得多
    少人…（後來為何有警察到現場？）因我朋友打電話叫警察
    來，一個做水電的朋友，叫李仁省…（李仁省為何知道你在
    萬霖，且幫你打電話？）因我打電話給李，告訴他我在萬霖
    公司，我不知道李打電話給警察；李是我朋友，我做土水，
    他做水電…對方沒有拿刀槍，只是用嘴說的，我也可以說我
    有拿刀槍…有，我進去後，跟對方是邊聊天邊講錢的事情，
    我說與我無關，是李仁省欠的錢…（對方跟你說時，有無翻
    臉？）沒有…（對方如何說？）在聊天，氣氛不錯…（到底
    當天有數十人把你圍住？）沒有把我圍住，大家都在旁邊坐
    著，我坐在中間…（如果你要走，對方是否讓你走？）那時
    我沒有說要走…」（本院卷(一)第二六一頁正反面、第二六二
    頁反面、第二六三頁正面），可見證人戊○○於萬霖公司期
    間之行動自由並未遭上開被告等人剝奪。至證人李仁省雖於
    九十年七月四日警詢時證稱：「…林勇宏以電話騙我朋友戊○○，說有工程要給他做，將其騙至汐止鎮（市○○○○路
    一段八十一號十九樓，即限制其行動自由…戊○○被限制行
    動自由時，向林勇宏等人表示應找李仁省出面解決…林勇宏
    等人才答應趙某打電話給我，我因而知道戊○○在他們手裡
    …」（警卷第八十八頁反面、第八十九頁正面）等語，然證
    人戊○○既已證稱：「…（他是否有跟你說，沒有簽本票就
    不能離開？）沒有…他拿本票叫我簽，我不簽…（你是否知
    道你在萬霖公司打電話給李仁省之後，他打電話報警？）我
    不知道他打電話報警…（警察到萬霖公司之後是否有很兇？
    ）沒有，那是問我說要不要回去，我說要…（你跟檢察官說
    ，警察對他們很兇，後來警察保護你離開，是否有這回事？
    ）他們跟警察在說的，當時我在旁邊，一個警察去之後，又
    叫三個警察去，把我圍在中間帶我下去，我不知道他們為何
    要把我圍在中間…（你去萬霖公司的時候，打電話給李仁省
    ，是如何跟他說的？）我說我現在十九樓這邊，接下來說要
    找我要錢，我說是他欠錢的，他不來處理，後來電話就被萬
    霖公司的人拿去跟李仁省講話，沒有講幾句話，電話就掛掉
    了，過不了多久，警察就來了…」（原審卷(四)第一七一頁、
    第一七五頁、第一七六頁），則戊○○為親自在現場之人，
    其證詞應較當時未在場之李仁省所推測之情形真實，尚不能
    因為證人李仁省之報警之舉，即認被告丙○○、庚○○等人
    有上開剝奪證人戊○○行動自由之犯行。
  3.另證人戊○○雖復於九十年七月四日警詢、偵查時證稱：「
    第一次於九十年四月十四日，該公司的人又去我家，我因怕
    他們對我不利，所以不敢在家，他們告訴我太太，如果我不
    還錢…要在我家張貼白布條，並說我跑不了；第二次於九十
    年四月十六日，又到我家找我兒子，叫他先還十萬元，又逼
    我太太開門讓他們進去…拍照，並抄錄電話簿，一一的打到
    我朋友家找我，所以我的家人都不敢回家…」（警卷第一○
    一頁正面）、「…九十年七月十四日（九十年四月十四日）
    ，他們…至我家…我不敢回家，我太太告訴我，逼我太太開
    門，並拍照、要貼白布條破壞我聲譽，九十年七月十六日（
    九十年四月十七日）找我兒子，逼我兒子拿錢（出來）…」
    （九十年十月二十九日偵查筆錄，九十年度偵字第二○一四
    六號卷第一四二頁）等語，然此情均係證人戊○○回家後聽
    其太太轉述，業經證人戊○○證述無誤（原審卷(四)第一七三
    頁），並證稱：「…（當時你在警察局說你離家一個多月，
    不敢回家，是否有此事情？）我是出去外面住，比較少回家
    而已，我是因為怕人家來討債…」（原審卷(四)第一七三頁）
    。是證人戊○○聽其妻轉述部分應屬於傳聞，不能據以採為
    認定事實之證據，且縱證人確有因恐懼遭人討債而不敢回家
    之事實，仍無從依此認定被告等人係以通知將施以惡害方式
    使其有此對應之舉，且不能排除係因證人戊○○自行惴測其
    等可能會有不利之舉動，因而產生恐懼之可能，是本院尚難
    以檢察官所提出之證據，遽認被告丙○○、庚○○等人共同
    對證人戊○○有何恐嚇、剝奪行動自由等犯行。
  (八)丁○○部分
  1.萬霖公司於九十年五月十五日，與許木山訂立債務移轉契約
    ，受讓取得許木山對丁○○之二百八十九萬三千八百二十七
    元貨款債權等情，有債權附條件買賣契約書、債權讓與書、
    以丁○○、帝泰企業有限公司為發票人之支票二張扣案可參
    （標示「丁○○」之紅色檔案夾），證人丁○○於九十年六
    月二十日警詢時證稱：「…我欠許木山自承共二百八十四萬
    四千一百十三元…還…四萬九千零八十四元…現尚欠二百七
    十四萬五千九百四十五元。我因與許木山有生意往來，後因
    資金週轉不靈，以致於無法清償貨款…」（警卷第九十六頁
    反面）等語。堪認萬霖公司許木山受讓對證人丁○○之債權
    。
  2.檢察官雖以被告丙○○與乙○○等人有恐嚇丁○○之犯行云
    云，然查，證人丁○○警詢時固陳稱：「…乙○○等三人…
    來我服務的公司討債，我說我會慢慢還，他們不肯，並建議
    我可以去賣腎，且一直賴在公司不走，直到下班還不讓我走
    ，後來我請派出所來解圍才順利離開…第二天早上十時他們
    又來公司…模式還是一樣，另又說如果我還不出來就要對付
    我服務公司老板，也就是我姐姐楊金枝…拍我姐的照片，我
    不勝其擾，以致無法正常上班…」（警卷第九十七頁正面）
    ，然證人丁○○嗣經原審合法傳喚、拘提未到，於本院審理
    時通知其到庭作證，仍未到庭，且證人丁○○之戶籍經遷至
    台北市士林區戶政事務所，無從傳訊釐清。又縱被告丙○○
    、乙○○等人確有證人丁○○上開證述之行為，其等建議證
    人丁○○去賣腎，亦不屬惡害通知之恐嚇行為，而所謂對付
    證人丁○○之姐楊金枝等語，亦屬含糊籠統語氣，並非必屬
    違法手段，因此證人丁○○雖因而不勝其擾，但容未排除係
    因自行惴測其等可能會有不利之舉動，因而產生恐懼之可能
    ，是本院尚難以檢察官所提出之證據，遽認被告丙○○與乙○○共同以恐嚇方式，逼使證人丁○○償還欠款之強制犯行
    。
五、本案綜合卷證資料，對於公訴意旨所指被告丙○○涉有刑法
    第三百零四條第一項強制（被害人黃勝雄、黃麗玲、徐紹文
    、林錫鈴、張龍鵬、丁○○部分，台灣台北地方法院檢察署
    檢察官補充理由書誤載為刑法第三百零五條）、第三百四十
    六條第一項恐嚇取財（被害人陳耀昌部分）、第三百零二條
    剝奪人行動自由（被害人戊○○部分）等犯行，被告壬○○
    涉有刑法第三百四十六條第一項恐取財（被害人陳耀昌部分
    ）犯行，被告庚○○涉有刑法第三百零二條第一項剝奪人行
    動自由（被害人戊○○部分）犯行，被告乙○○涉有刑法第
    三百零四條第一項強制犯行（被害人丁○○部分，台灣台北
    地方法院檢察署檢察官補充理由書誤載為刑法第三百零五條
    ）等事實，訴訟上之證明尚未達到於通常一般人均不致有所
    懷疑為真實之程度，無從使本院對於被告丙○○、壬○○、
    庚○○、乙○○四人所涉之前揭犯罪得有罪之確信；此外，
    又查無其他積極證據足資證明被告丙○○、壬○○、庚○○
    、乙○○四人有何公訴意旨所指犯行，故被告丙○○、壬○○、庚○○及乙○○之此部分之犯罪即屬不能證明，揆諸前
    開法條、判例之說明，關於公訴意旨一、(三)部分，應諭知被
    告丙○○、壬○○無罪，關於公訴意旨一、(七)部分，應諭知
    被告庚○○無罪，關於公訴意旨一、(八)部分，應諭知被告乙○○無罪；關於公訴意旨一、(一)、(二)、(四)、(五)、(六)、(八)部分
    ，被告丙○○涉犯之強制犯行及公訴意旨一、(七)，被告丙○○涉犯之剝奪行動自由犯行，因檢察官認被告丙○○所涉此
    部分罪嫌倘成立犯罪，與本院前揭論罪科刑之強制犯行、剝
    奪行動自由犯行，各自有連續犯之裁判上一罪關係，爰不另
    為無罪之諭知。
六、原審以依現存之證據資料，尚難證明被告丙○○、壬○○、
    庚○○、乙○○四人有何公訴意旨所指犯行，關於公訴意旨
    一、(二)部分，應諭知被告丙○○、壬○○無罪，關於公訴意
    旨一、(七)部分，應諭知被告庚○○無罪，關於公訴意旨一、
    (八)部分，應諭知被告乙○○無罪；關於公訴意旨一、(一)、(二)
    、(四)、(五)、(六)、(八)部分，被告丙○○涉犯之強制犯行及公訴
    意旨一、(七)，被告丙○○涉犯之剝奪行動自由犯行，因檢察
    官認被告丙○○所涉此部分罪嫌倘成立犯罪，與本院前揭論
    罪科刑之強制犯行、剝奪行動自由犯行，各自有連續犯之裁
    判上一罪關係，爰不另為無罪之諭知，核無不合。檢察官上
    訴意旨以「…(一)就被告壬○○涉嫌對陳耀昌為恐嚇取財罪嫌
    部分：按所謂恐嚇，凡一切之言語、舉動足以使他人生畏懼
    心者，均包含在內，自不待言。本件被告壬○○確持證人陳
    耀昌之父陳勝義所簽發之票據，與陳耀昌接洽，主張係受由
    陳勝義處直接取得該本票之方黃金蓮委託而來，欲索取票據
    債權，不論陳耀昌已提其父與方黃金蓮間民事勝訴判決文件
    以為無須償還票據債務之依據，壬○○明知上情，依然口氣
    不佳猶如討債錢莊般堅持一定要償還，使陳耀昌心生畏懼，
    萌生無法得罪之情，簽發本票作為給付款項之確保，嗣後並
    在無清償義務之情況下，猶數次匯款至指定帳戶等情，業據
    陳耀昌到庭具結作證屬實，堪認屬實，應認被告壬○○之舉
    動，已足使陳耀昌心生畏懼之情甚明。是認被告壬○○犯有
    恐嚇取財之罪嫌明確，其辯解無足採信。(二)就被告丙○○、
    庚○○對戊○○為妨害自由罪嫌部分：據證人戊○○到庭證
    稱其係因有人電邀承包工程，始至萬霖公司，至該公司門確
    有關閉，其中有人確有說有刀槍，隨時要火拼沒關係，但其
    不覺得害怕，其離家一個月之原因並非不敢回家等語，然其
    當庭亦證稱其確有告知檢察官到現場後遭數十人包圍，是三
    位警察把其圍在中間才帶下樓，一直至製作偵查筆錄時還不
    敢回家等語。由上足徵證人戊○○於原審審理中之證述，顯
    係因與諸被告同處一室，在壓力下所為與經驗及論理法則有
    違之證述，故其在警詢所為之證述，雖與審判中不符，然具
    有較可信之特別情況，且為證明犯罪事實存否所必要，自得
    為證據，較諸審判時之證述，證據價值亦較高而值採信。至
    證人戊○○指認被告庚○○、丙○○之過程，係由警方拿整
    本照片予其指認，因當時才出事情，所以印象比較深刻等節
    ，亦據證人戊○○證述屬實，揆諸前揭說明，足徵證人戊○○於警詢之指認，自有證據能力而得採信。是認被告丙○○
    、庚○○確對戊○○為妨害自由之罪嫌明確。(三)就被告丙○○、乙○○對丁○○為恐嚇罪嫌部分：證人丁○○固於審理
    時未到庭，然於警詢時已證稱被告丙○○、乙○○等人確有
    多次至其服務之璟馨企業公司，向其討債，並揚言若無法償
    還，即要對付其胞姐楊金枝，以致其無法正常上班等語，佐
    以被告丙○○、乙○○均自承丁○○之部分由其負責等語，
    應認被告丙○○、乙○○均犯有恐嚇犯行。」等，指摘原判
    決此分部不當，提起上訴。惟本件檢察官起訴書所列證據及
    卷內訴訟資料，經本院逐一剖析，參互審酌，無從獲得有罪
    之心證，均如前述。檢察官上訴意旨，並未提出新事證，僅
    就原審採證再為爭執，核無理由，上訴應予駁回。
七、被告庚○○經合法傳喚無正當之理由不到庭，亦未在監執行
    ，有送達證書與在監在押查詢申請表在卷可稽，爰不待其陳
    述，逕行判決，併此敘明。
丙、退回併辦部分：
一、台灣台北地方法院檢察署九十六年度偵字第一四八七四號案
    併辦意旨略以：被告甲○○參與由黃羿等人所組成之竹聯幫
    玄武堂之幫派組織，並於九十二年十一月二十一日，與葉新
    蜂、吳宗憲至太一法律事務所，對莊志遠律師及永磐科技股
    份有限公司（下稱永磐公司）總經理湯維明等人恐嚇，致湯
    維明心生畏懼，簽付面額二十五萬元之支票；又於九十二年
    十二月一日，與葉新蜂、孫振武、吳宗憲、彭英松等人共同
    基於妨害自由等犯意聯絡，至永磐公司，以暴力圍毆拘押湯
    維明，逼迫湯維明事後和解付出二百餘萬元；又於九十三年
    三月二日，與幫派份子葉新峰等人，將被害人鄭梓建從家中
    綁至台北市○○路竹玄堂堂口地下室拘禁，要求鄭梓建為林
    森衛還債六億元，使鄭梓建失去自由達三天之久。被告甲○○所涉組織犯罪防制條例第三條第一項後段、刑法第三百零
    二條第一項、第三百四十六條第一項等罪嫌，與本案被告甲○○被訴部分具有連續犯之裁判上一罪關係，因而移送本院
    併案審理云云。
二、然查，本件被告甲○○剝奪他人行動自由之行為時，係於九
    十年十月十日，於萬霖公司任職期間，與萬霖公司之總經理
    即被告丙○○等人共同所為，而併辦部分，係涉嫌於九十二
    年四月間加入竹玄武實業有限公司後，由另案被告黃羿指揮
    下，於九十二年十一月二十日後，陸續與該公司之成員所為
    ，其時間相隔已有二年餘，地點、對象亦無一相同或近似，
    被告甲○○復表示：「…與本案萬霖公司部分完全沒有關係
    ，玄武實業是在九十二年中左右，我並沒有移送併辦的犯罪
    事實，我有幫他（黃羿）協調事情，但我沒有參與他的事情
    …」（九十六年九月十日本院準備程序筆錄，本院卷(一)第九
    十七頁反面）等語，尚難認為本案檢察官起訴被告甲○○之
    剝奪他人行動自由事實與移送併辦之事實，具有概括之犯罪
    故意，是被告甲○○之上開行為與本件被訴行為間，應無連
    續犯之裁判上一罪關係，故檢察官移送併辦部分，非本案審
    理範圍所及，本院不能併予審究，應退回檢察官另行處理。
據上論斷，應依刑事訴訟法第三百七十一條、第三百六十八條、
第三百六十九條第一項前段、第三百六十四條、第三百條、第二
百九十九條第一項前段、刑法第二條第一項前段、修正前刑法第
二十八條、第三百零二條第一項、第三百零四條第一項、第四十
七條、第五十一條第五款、第四十一條第一項前段、第二項、第
三十八條第一項第二款、廢止前罰金罰鍰提高標準條例第一條前
段、第二條、中華民國九十六年罪犯減刑條例第二條第一項第三
款、第七條、第九條，判決如主文。
本案經檢察官劉異海到庭執行職務。
中    華    民    國    98    年    7     月    23    日
                刑事第十三庭  審判長法  官   曾德水
                                    法  官   趙文卿
                                    法  官   林婷立
以上正本證明與原本無異。
恐嚇取財罪、恐嚇危害安全罪部分，檢察官、被告壬○○、庚○○、丙○○，均不得上訴。
強制罪部分，被告丙○○及檢察官均不得上訴。
剝奪他人行動自由罪部分，檢察官、被告丙○○、乙○○、甲○○、己○○、癸○○如不服本判決，應於收受送達後10日內向本
院提出上訴書狀，其未敘述上訴之理由者並得於提起上訴後10日
內向本院補提理由書（均須按他造當事人之人數附繕本）「切勿
逕送上級法院」。
                                    書記官   王增華
中    華    民    國    98    年    8     月    24    日
附錄：本案論罪科刑法條全文
中華民國刑法第三百零二條
（剝奪他人行動自由罪）
私行拘禁或以其他非法方法，剝奪人之行動自由者，處五年以下
有期徒刑、拘役或三百元以下罰金。
因而致人於死者，處無期徒刑或七年以上有期徒刑，致重傷者，
處三年以上十年以下有期徒刑。
第一項之未遂犯罰之。
中華民國刑法第三百零四條
（強制罪）
以強暴、脅迫使人行無義務之事或妨害人行使權利者，處三年以
下有期徒刑、拘役或三百元以下罰金。
前項之未遂犯罰之。
附表：
┌──┬─────┬─────┬───────┬────────┐
│編號│發票日期  │ 到期日   │ 金額（新台幣 │ 付款銀行       │
│    │          │          │ 元）         │ 票號           │
├──┼─────┼─────┼───────┼────────┤
│  │90.6.10   │ 支票     │ 100,000元    │ 誠泰銀行       │
│    │          │          │              │ SB0000000      │
├──┼─────┼─────┼───────┼────────┤
│  │90.7.10   │ 支票     │ 100,000元    │ 誠泰銀行       │
│    │          │          │              │ SB0000000      │
├──┼─────┼─────┼───────┼────────┤
│  │90.8.10   │ 支票     │ 100,000元    │ 誠泰銀行       │
│    │          │          │              │ SB0000000      │
├──┼─────┼─────┼───────┼────────┤
│  │90.9.10   │ 支票     │ 100,000元    │ 誠泰銀行       │
│    │          │          │              │ SB0000000      │
├──┼─────┼─────┼───────┼────────┤
│  │90.4.25   │90.10.10  │ 100,000元    │ 本票           │
│    │          │          │              │ 0000000        │
├──┼─────┼─────┼───────┼────────┤
│  │90.4.25   │90.11.10  │ 100,000元    │ 本票           │
│    │          │          │              │ 0000000        │
├──┼─────┼─────┼───────┼────────┤
│  │90.4.25   │90.12.10  │ 100,000元    │ 本票           │
│    │          │          │              │ 0000000        │
├──┼─────┼─────┼───────┼────────┤
│  │90.4.25   │91.1.10   │ 100,000元    │ 本票           │
│    │          │          │              │ 0000000        │
├──┼─────┼─────┼───────┼────────┤
│  │90.4.25   │91.2.10   │ 100,000元    │ 本票           │
│    │          │          │              │ 0000000        │
├──┼─────┼─────┼───────┼────────┤
│  │90.4.25   │91.3.10   │ 100,000元    │ 本票           │
│    │          │          │              │ 0000000        │
├──┼─────┼─────┼───────┼────────┤
│  │90.4.25   │91.4.10   │ 100,000元    │ 本票           │
│    │          │          │              │ 0000000        │
├──┼─────┼─────┼───────┼────────┤
│  │90.4.25   │91.5.10   │ 100,000元    │ 本票           │
│    │          │          │              │ 0000000        │
├──┼─────┼─────┼───────┼────────┤
│  │90.4.25   │91.6.10   │ 100,000元    │ 本票           │
│    │          │          │              │ 0000000        │
├──┼─────┼─────┼───────┼────────┤
│  │90.4.25   │91.7.10   │ 100,000元    │ 本票           │
│    │          │          │              │ 0000000        │
├──┼─────┼─────┼───────┼────────┤
│  │90.4.25   │91.8.10   │ 100,000元    │ 本票           │
│    │          │          │              │ 0000000        │
├──┼─────┼─────┼───────┼────────┤
│  │90.4.25   │91.9.10   │ 100,000元    │ 本票           │
│    │          │          │              │ 0000000        │
├──┼─────┼─────┼───────┼────────┤
│  │90.4.25   │91.10.10  │ 110,000元    │ 本票           │
│    │          │          │              │ 0000000        │
└──┴─────┴─────┴───────┴────────┘


司法院資訊處製作；財團法人民間司法改革基金會備份。
